---
title: "Analyse Données Génotypage"
output: html_document
date: "2026-07-07"
---

## Import librairies

```{r}
#importation tidyverse

library(readr)
library(tidyr)
library(dplyr)
library(ggplot2)
library(tibble)
library(stringr)
library(forcats)
library(lubridate)

#importation des autres librairies

library(emmeans)
library(glmmTMB)
library(bbmle)

library(blme)
library(lme4)
library(lmerTest)
library(MuMIn)

library(performance)
library(ggeffects)
library(effects)

library(ggsignif)

library(car)

```

## Fonctions utiles

```{r}

# Fonction de calcul des indices de sur-dispersion

overdisp_fun <- function(model) {
  rdf <- df.residual(model)
  rp <- residuals(model,type="pearson")
  Pearson.chisq <- sum(rp^2)
  prat <- Pearson.chisq/rdf
  pval <- pchisq(
    Pearson.chisq, 
    df=rdf, 
    lower.tail=FALSE
  )
  c(
    chisq=Pearson.chisq,
    ratio=prat,
    rdf=rdf,
    p=pval
  )
}

```

## Import données

```{r}
Tidy_Genotypages <- read_csv("Data/Genetique/Tidy_Genotypages.csv")
View(Tidy_Genotypages)

Tidy_Genotypages$GEN_ID <- as.factor(Tidy_Genotypages$GEN_ID)
Tidy_Genotypages$Beschriftung <- as.factor(Tidy_Genotypages$Beschriftung)
Tidy_Genotypages$condition_exposition <- as.factor(Tidy_Genotypages$condition_exposition)
Tidy_Genotypages$nb_bulbes <- as.factor(Tidy_Genotypages$nb_bulbes)

```

### Travail sur tous les échantillons

#### Création du modèle ombrelle

Ce modèle ombrelle contient tous les paramètres étudiés et toutes les interactions possibles.

```{r}
modele_ombrelle <- glm(
  succes_genotypage ~ 
    nb_bulbes +
    duree_exposition_jours +
    duree_exposition_jours:nb_bulbes,
  data = Tidy_Genotypages,
  family = poisson
  )

summary(modele_ombrelle)
```

#### AICc et sélection des modèles

Générations des modèles à partir du modèle ombrelle :

```{r}
options(na.action = "na.fail")
modeles_AICc = dredge(modele_ombrelle)
```

Récupération des meilleurs modèles ayant : $\Delta AICc <2$

```{r}
modeles_selection = get.models(
  modeles_AICc, 
  subset = delta < 2)

length(modeles_selection) #nombre de modeles retenus
```

Un seul modèle se distingue, on récupère donc le meilleur modèle de la sélection :

```{r}
meilleur_modele <- modeles_selection[[1]]
summary(meilleur_modele)
```

Pour déterminer si les paramètres conservés dans le modèle average ont un effet significatif, on utilise un test Anova.


```{r}
modele_anova <- glm(
  succes_genotypage ~ 
    duree_exposition_jours +
    nb_bulbes +
    duree_exposition_jours:nb_bulbes,
  data = Tidy_Genotypages,
  family = poisson
  )

Anova(modele_anova, type="III")
```
Il y a un effet significatif de l'interaction duree_exposition_jours:nb_bulbes.


#### Calcul d'un indice de dispersion

On calcul un indice de dispersion pour vérifier s'il y a une surdispersion des données et adapter le modèle le cas échéant.

```{r}
overdisp_fun(modele_anova)
```
On obtient une p-value\>0.05, donc il n'y a pas de sur-dispersion de notre modèle (pour family = poisson).


### Travail sur les échantillons exposés seuls

#### Création d'un nouveau tableau

On créé un nouveau jeu de données en enlevant les échantillons qui n'ont pas subi d'exposition.
```{r}
Tidy_avec_exposition <- Tidy_Genotypages %>%
  filter(duree_exposition_jours>0)
```


#### Création du modèle ombrelle

Ce modèle ombrelle contient tous les paramètres étudiés et toutes les interactions possibles.

```{r}
modele_ombrelle2 <- glm(
  succes_genotypage ~ 
    nb_bulbes +
    duree_exposition_jours +
    condition_exposition +
    condition_exposition:duree_exposition_jours +
    condition_exposition:nb_bulbes +
    duree_exposition_jours:nb_bulbes,
  data = Tidy_avec_exposition,
  family = poisson
  )

summary(modele_ombrelle2)
```

#### AICc et sélection des modèles

Générations des modèles à partir du modèle ombrelle :

```{r}
options(na.action = "na.fail")
modeles_AICc2 = dredge(modele_ombrelle2)
```

Récupération des meilleurs modèles ayant : $\Delta AICc <2$

```{r}
modeles_selection2 = get.models(
  modeles_AICc2, 
  subset = delta < 2)

length(modeles_selection2) #nombre de modeles retenus
```

Un seul modèle se distingue, on récupère donc le meilleur modèle de la sélection :

```{r}
meilleur_modele2 <- modeles_selection2[[1]]
summary(meilleur_modele2)
```

Pour déterminer si les paramètres conservés dans le modèle average ont un effet significatif, on utilise un test Anova.


```{r}
modele_anova2 <- glm(
  succes_genotypage ~ 
    duree_exposition_jours +
    nb_bulbes +
    duree_exposition_jours:nb_bulbes,
  data = Tidy_avec_exposition,
  family = poisson
  )

Anova(modele_anova2, type="III")
```
Il y a un effet significatif de l'interaction duree_exposition_jours:nb_bulbes.


#### Calcul d'un indice de dispersion

On calcul un indice de dispersion pour vérifier s'il y a une surdispersion des données et adapter le modèle le cas échéant.

```{r}
overdisp_fun(modele_ombrelle2)
```
On obtient une p-value\<0.05, donc il y a sur-dispersion de notre modèle (pour family = poisson). Mais quand on prend un modèle en nbinom1, il y a toujours sur-dispersion du modèle ombrelle et la p-value est encore plus faible ! Même problème pour nbinom2. On compare les AICc et on voit que l'AICc la plus faible est celle du modèle poisson. Alors on conserve donc cette famille.
Par contre, modele_anova2 ne présente pas de sur-dispersion.


### Calcul du coefficient de détermination marginal

```{r}
r2(modele_anova)
r2(modele_anova2)
```

```{r}
check_singularity(modele_anova)
check_singularity(modele_anova2)
```
Il n'y a pas de singularité. 92,5% de notre variance est expliquée par les paramètres du modèle (dans le cas avec avec tous les échantillons), et 95% (dans le cas avec seulement les échantillons exposés).


## Interprétation des modèles finaux

Les effets significatifs sont :
- duree_exposition_jours
- nb_bulbes
- duree_exposition_jours:nb_bulbes


On utilise des emmeans pour savoir au sein de chaque paramètre, quelles modalités sont significativement différentes les unes des autres.


```{r}
emmeans(modele_anova, pairwise ~ nb_bulbes | duree_exposition_jours)
```



## Représentation graphique des résultats significatifs


```{r}
pred_int <- ggpredict(
          modele_anova,
          terms =c("duree_exposition_jours","nb_bulbes"),
          bias_correction = TRUE
          )

plot(
  pred_int) +                         
  labs(
    title = "Prédiction effet de l'interaction nb_bulbes:durée d'exposition",
    x = "Durée d'exposition des poils (jours)", 
    y = "Prédiction du pourcentage de séquençage"
    )

ggsave(filename = "Plots/Génétique/Effet_interaction_duree_exposition_nb_bulbes.jpg")
```

## Représentation graphique des autres paramètres


```{r}
pred_duree_exposition <- ggpredict(
          modele_anova,
          terms ="duree_exposition_jours",
          bias_correction = TRUE
          )

plot(
  pred_duree_exposition) +                         
  labs(
    title = "Prédiction de l'effet de la durée d'exposition",
    x = "Durée d'exposition des poils (jours)", 
    y = "Prédiction du pourcentage de séquençage"
    )

ggsave(filename = "Plots/Génétique/Effet_duree_exposition.jpg")
```


```{r}
pred_nb_bulbes <- ggpredict(
          modele_anova,
          terms ="nb_bulbes",
          bias_correction = TRUE
          )

plot(
  pred_nb_bulbes) +                         
  labs(
    title = "Prédiction de l'effet du nombre de bulbes",
    x = "Nombre de bulbes", 
    y = "Prédiction du pourcentage de séquençage"
    )

ggsave(filename = "Plots/Génétique/Effet_nb_bulbes.jpg")
```

```{r}
pred_condition_exposition <- ggpredict(
          modele_ombrelle2,
          terms ="condition_exposition",
          bias_correction = TRUE
          )

plot(
  pred_condition_exposition) +                         
  labs(
    title = "Prédiction de l'effet des conditions d'exposition",
    x = "Conditions d'exposition", 
    y = "Prédiction du pourcentage de séquençage"
    )

ggsave(filename = "Plots/Génétique/Effet_condition_exposition.jpg")
```