---
title: "Analyse_Releves_PF_poisson"
output: html_document
---

---
title: "Analyse Probabilité Détection Alice"
output: html_document
date: "2026-06-10"
---

## Import librairies

```{r}
#importation tidyverse

library(readr)
library(tidyr)
library(dplyr)
library(ggplot2)
library(tibble)
library(stringr)
library(forcats)
library(lubridate)

#importation des autres librairies

library(emmeans)
library(glmmTMB)
library(bbmle)

library(blme)
library(lme4)
library(lmerTest)
library(MuMIn)

library(performance)
library(ggeffects)

library(ggsignif)

library(car)


```

## Fonctions utiles

```{r}

# Fonction de calcul des indices de surdispersion

overdisp_fun <- function(model) {
  rdf <- df.residual(model)
  rp <- residuals(model,type="pearson")
  Pearson.chisq <- sum(rp^2)
  prat <- Pearson.chisq/rdf
  pval <- pchisq(
    Pearson.chisq, 
    df=rdf, 
    lower.tail=FALSE
  )
  c(
    chisq=Pearson.chisq,
    ratio=prat,
    rdf=rdf,
    p=pval
  )
}

```

## Import données

```{r}
Tidy_Detection_Semaines <- read_csv("Data/Tidy_Detection_Semaines.csv")
View(Tidy_Detection_Semaines)

Tidy_Detection_Semaines$num_semaine <- as.factor(Tidy_Detection_Semaines$num_semaine)
Tidy_Detection_Semaines$semaine_piege <- as.factor(Tidy_Detection_Semaines$semaine_piege)
Tidy_Detection_Semaines$MS <- as.factor(Tidy_Detection_Semaines$MS)
Tidy_Detection_Semaines$PE <- as.factor(Tidy_Detection_Semaines$PE)

Tidy_Detection_Semaines$support <- as.factor(Tidy_Detection_Semaines$support)
Tidy_Detection_Semaines$typepiege <- as.factor(Tidy_Detection_Semaines$typepiege)
Tidy_Detection_Semaines$typelieu <- as.factor(Tidy_Detection_Semaines$typelieu)
Tidy_Detection_Semaines$odorant <- as.factor(Tidy_Detection_Semaines$odorant)

```


## Etude de la présence/abscence de lynx au cours des semaines


### Tests AIC avec différents effets aléatoires

On test les différents modèles avec différents effets aléatoires sur la probabilité d'avoir une détection de lynx au cours de la semaine.
```{r}
modele_MS_semaine_piege <- glmmTMB(
  detection ~ 
    typepiege +
    support +
    odorant +
    typelieu +
    PE +
    nb_jours_fonctionnement +
    ecart_attractif +
    hauteur_camera_cm +
    (1 | MS/semaine_piege),
  data = Tidy_Detection_Semaines,
  family = poisson(link = 'logit')
  )

modele_semaine_piege <- glmmTMB(
  detection ~ 
    typepiege +
    support +
    odorant +
    typelieu +
    PE +
    nb_jours_fonctionnement +
    ecart_attractif +
    hauteur_camera_cm +
    (1 | semaine_piege),
  data = Tidy_Detection_Semaines,
  family = poisson(link = 'logit')
  )

modele_MS <- glmmTMB(
  detection ~ 
    typepiege +
    support +
    odorant +
    typelieu +
    PE +
    nb_jours_fonctionnement +
    ecart_attractif +
    hauteur_camera_cm +
    (1 | MS),
  data = Tidy_Detection_Semaines,
  family = poisson(link = 'logit')
  )

AIC(modele_MS_semaine_piege)
AIC(modele_semaine_piege)
AIC(modele_MS)
```


### Création du modèle ombrelle


```{r}
modele_ombrelle <- glmmTMB(
  detection ~ 
    typepiege +
    support +
    odorant +
    typelieu +
    PE +
    nb_jours_fonctionnement +
    ecart_attractif +
    hauteur_camera_cm +
    (1 | MS),
  data = Tidy_Detection_Semaines,
  family = poisson(link = 'logit')
  )

summary(modele_ombrelle)
```

### AICc et sélection des modèles

Générations des modèles à partir du modèle ombrelle :

```{r}
options(na.action = "na.fail")
modeles_AICc = dredge(modele_ombrelle)
```

Récupération des meilleurs modèles ayant : $\Delta AICc <2$

```{r}
modeles_selection = get.models(
  modeles_AICc, 
  subset = delta < 2)

length(modeles_selection) #nombre de modeles retenus
```

```{r}
meilleur_modele = modeles_selection[[1]]

summary(meilleur_modele)
overdisp_fun(meilleur_modele)
r2(meilleur_modele)
```


Moyennage des modèles :

```{r}
moy_modeles = model.avg(modeles_selection)
summary(moy_modeles)
```

Quand on regarde conditional average, on se rend compte que les facteurs fixes ayant un effet significatif sur la probabilité de détection d'un lynx au cours de la semaine sont : ecart_attractif et typelieu. On ne conservera donc que eux pour notre prochain modèle, simplifié, sur lequel portera nos conclusions.


```{r}
resultatsPE <- lapply(modeles_selection, function(m) {
  emmeans(m, pairwise ~ PE)
})
resultatsPE
```

On fait le emmeans sur tous les modèles sélectionnés, et à chaque fois, il y a une différences significatives entre les périodes 2 et 3. Il va donc falloir prendre en compte l'effet fixe PE dans notre modèle final.


### Calcul d'un indice de dispersion

On calcul un indice de dispersion pour vérifier s'il y a une surdispersion des données et adapter le modèle le cas échéant.

```{r}
overdisp_fun(modele_ombrelle)
```

On obtient une p-value\>0.05, donc il n'y a pas de sur-dispersion de notre modèle. De plus, on faisant ce test sur tous les modèles sélectionnés, on observe qu'il n'y a pas non plus de sur-dispersion des données.


### Prise en compte des interactions

Au final, il y a eu 3 paramètres qui on eu des effets significatifs sur la détection de poils de lynx : période (PE), ecart_attractif et typelieu. Il va donc falloir tester les intercations :
- PE:ecart_attractif
- PE:typelieu
- ecart_attractif:typelieu


#### Interaction PE:ecart_attractif

```{r}

modele_interaction_PE_ecart_attractif <- glmmTMB(
  detection ~ 
    typelieu +
    PE +
    ecart_attractif +
    PE:ecart_attractif +
    (1 | MS/semaine_piege),
  data = Tidy_Detection_Semaines,
  family = poisson(link = 'logit')
  )

summary(modele_interaction_PE_ecart_attractif)
```

```{r}
emmeans(modele_interaction_PE_ecart_attractif, pairwise~PE:ecart_attractif)
```
Différence significative entre PE2 et PE3, mais pas dû à l'interaction avec ecart_attractif je pense.


#### Interaction PE:typelieu

```{r}

modele_interaction_PE_typelieu <- glmmTMB(
  detection ~ 
    typelieu +
    PE +
    ecart_attractif +
    PE:typelieu +
    (1 | MS/semaine_piege),
  data = Tidy_Detection_Semaines,
  family = poisson(link = 'logit')
  )

summary(modele_interaction_PE_typelieu)
```
Il semble y avoir une interaction.

```{r}
emmeans(modele_interaction_PE_typelieu, pairwise~PE:typelieu)
```

Effets significatifs :

PE1 B - PE3 P   2.5667 0.823 Inf   3.119  0.0475
PE2 B - PE1 N   2.1997 0.523 Inf   4.209  0.0009
PE2 B - PE3 N   1.9915 0.575 Inf   3.464  0.0156
PE2 B - PE2 P   2.0396 0.592 Inf   3.444  0.0167
PE2 B - PE3 P   3.3664 0.841 Inf   4.005  0.0020

Il y a une interaction entre typelieu et PE.
Si on est sur un lieu P, on a moins de chances de détecter un lynx a cours de la semaine en période de rut que sur un lieu B.


#### Interaction typelieu:ecart_attractif

```{r}

modele_interaction_typelieu_ecart_attractif <- glmmTMB(
  detection ~ 
    typelieu +
    PE +
    ecart_attractif +
    typelieu:ecart_attractif +
    (1 | MS/semaine_piege),
  data = Tidy_Detection_Semaines,
  family = poisson(link = 'logit')
  )

summary(modele_interaction_typelieu_ecart_attractif)
```

```{r}
emmeans(modele_interaction_typelieu_ecart_attractif, pairwise~ecart_attractif:typelieu)
```
Différences significatives entre B et N, et B et P, mais pas dû à l'interaction avec ecart_attractif je pense.


Pour la suite, on va donc prendre en compte seulement l'interaction PE:typelieu.


### Création d'un nouveau modèles simplifié

```{r}
modele_final <- glmmTMB(
  detection ~ PE + 
    typelieu + 
    ecart_attractif +
    PE:typelieu +
    (1 | MS),
  data = Tidy_Detection_Semaines,
  family = poisson(link = 'logit')
  )
```

On calcul un indice de dispersion pour vérifier s'il y a une surdispersion des données et adapter le modèle le cas échéant.
```{r}
overdisp_fun(modele_final)
r2(modele_final)
```

On obtient une p-value\>0.05, donc il n'y a pas de sur-dispersion de notre modèle.


### Interprétation du modèle final

```{r}
summary(modele_final)
```
On observe un que plus l'ecart_attractif est important, plus on a de chances de détecter un lynx au cours de la semaine.

```{r}
emmeans(modele_final, pairwise~PE)
```
On observe qu'on a significativement plus de chances de détecter un lynx en période de rut (PE2) qu'après cette période (PE3).

```{r}
emmeans(modele_final, pairwise~typelieu)
```
On observe qu'on a significativement plus de chances de détecter un lynx sur un microsite de type B (microsite avec marquage de lynx déjà identifié et suivi) que de type N ou P.
Contradiction avec les résultats obtenus pour les pièges à poils ?


### Représentation graphique des résultats

#### Représentation des résultats significatifs

```{r}
predPE <- ggpredict(
          modele_final,
          terms = "PE",
          bias_correction = TRUE
          )
plot(predPE)
```

```{r}
predtypelieu <- ggpredict(
          modele_final,
          terms = "typelieu",
          bias_correction = TRUE
          )
plot(predtypelieu)
```

```{r}
predecart_attractif <- ggpredict(
          modele_final,
          terms = "ecart_attractif",
          bias_correction = TRUE
          )
plot(predecart_attractif)
```
Etrange.


#### Représentation des interactions

```{r}
predPE_typelieu <- ggpredict(
          modele_final,
          terms = c("PE","typelieu"),
          bias_correction = TRUE
          )
plot(predPE_typelieu)
```


```{r}
predPE_ecart_attractif <- ggpredict(
          modele_final,
          terms = c("ecart_attractif", "PE"),
          bias_correction = TRUE
          )
plot(predPE_ecart_attractif)
```

```{r}
predtypelieu_ecart_attractif <- ggpredict(
          modele_final,
          terms = c("ecart_attractif", "typelieu"),
          bias_correction = TRUE
          )
plot(predtypelieu_ecart_attractif)
```

## ANOVA

```{r}

modele_anova1 = glmmTMB(
  detection ~
    typelieu +
    ecart_attractif +
    PE +
    hauteur_camera_cm +
    (1 | MS),
  data = Tidy_Detection_Semaines,
  family = poisson
)

modele_anova2 = glmmTMB(
  detection ~
    typelieu +
    ecart_attractif +
    hauteur_camera_cm +
    (1 | MS),
  data = Tidy_Detection_Semaines,
  family = poisson
)

Anova(modele_anova1, type = "III")
```

