---
title: "Analyse_Releves_PP"
output: html_document
date: "2026-05-29"
---

## Import librairies

```{r}
#importation tidyverse

library(readr)
library(tidyr)
library(dplyr)
library(ggplot2)
library(tibble)
library(stringr)
library(forcats)
library(lubridate)

# importation autres packages utiles

library(ggsignif)
library(emmeans)
library(bbmle)
library(nloptr)
library(lme4)
library(glmmTMB)
library(lmerTest)
library(MuMIn)
```

## Import données

```{r}
Tidy_Releves_PP <- read_csv("Data/Tidy_Releves_PP.csv")
View(Tidy_Releves_PP)
```

ATTENTION, LES BARRES D'ERREUR SUR LES GRAPHES NE CORRESPONDENT PAS AUX TESTS STATISTIQUES : A CHANGER !

### Effet du type de piège

```{r}
effet_type_piege <- glm(DetectionLynx~TypePiege,data=Tidy_Releves_PP, family=binomial)
summary(effet_type_piege)

```

La probabilité d'obtenir des poils de lynx en utilisant des barbelés est significativement plus importante que celle d'en obtentir en utilisant des brosses.

```{r}
ggplot(Tidy_Releves_PP, aes(x = TypePiege, y = DetectionLynx)) +
  stat_summary(fun = mean, geom = "bar", width = 0.5, show.legend = FALSE, fill = "grey", colour="black") +
  stat_summary(fun.data = mean_se, geom = "errorbar", width = 0.2) +
  scale_y_continuous(labels = scales::percent) +
  labs(
    x     = "Type de piège",
    y     = "Probabilité d'obtention de poils de lynx",
    title = "Comparaison des types de pièges à poils"
  )
```

Vérification de si le modèle binomial fit bien les données. Calcul d'un indice de dispersion :

```{r}
sum(residuals(effet_type_piege,type="pearson")^2)/df.residual(effet_type_piege)
```

L'indice de dispersion est très proche de 1, on peut donc considérer que le modèle fit bien nos données et peut être utilisé pour nos analyses statistiques.

### Effet de la hauteur du piège

```{r}
effet_hauteur <- glm(DetectionLynx~Hauteur_cm, data=Tidy_Releves_PP, family=binomial)
summary(effet_hauteur)

```

```{r}
ggplot(Tidy_Releves_PP, aes(x = Hauteur_cm, y = DetectionLynx)) +
  stat_summary(fun = mean, geom = "point", width = 0.5, show.legend = FALSE, fill = "grey", colour="black") +
  stat_summary(fun.data = mean_se, geom = "errorbar", width = 0.2) +
  scale_y_continuous(labels = scales::percent) +
  labs(
    x     = "Hauteur du piège à poils",
    y     = "Probabilité d'obtention de poils de lynx",
    title = "Comparaison des types de pièges à poils"
  )
```

On n'observe pas d'effet significatif de la hauteur sur la probabilité d'obtenir des poils de lynx.

Vérification de si le modèle binomial fit bien les données. Calcul d'un indice de dispersion :

```{r}
sum(residuals(effet_hauteur,type="pearson")^2)/df.residual(effet_hauteur)
```

L'indice de dispersion est très proche de 1, on peut donc considérer que le modèle fit bien nos données et peut être utilisé pour nos analyses statistiques.

### Effet de la nature du support

```{r}
effet_support <- glm(DetectionLynx~Support,data=Tidy_Releves_PP, family = binomial)
summary(effet_support)
```

```{r}
ggplot(Tidy_Releves_PP, aes(x = Support, y = DetectionLynx)) +
  stat_summary(fun = mean, geom = "bar", width = 0.5, show.legend = FALSE, fill = "grey", colour="black") +
  stat_summary(fun.data = mean_se, geom = "errorbar", width = 0.2) +
  scale_y_continuous(labels = scales::percent) +
  labs(
    x     = "Support du piège",
    y     = "Probabilité d'obtention de poils de lynx",
    title = "Comparaison des types de pièges à poils"
  )
```

```{r}
emmeans(effet_support,pairwise~Support)
```

On observe seulement une différence significative entre Arbres et Piquets : les arbres sont donc un meilleur support pour les pièges à poils que les piquets.

### Effet de l'odorant

```{r}
effet_odorant <- glm(DetectionLynx~Odorant, data=Tidy_Releves_PP, family=binomial)
summary(effet_odorant)
```

```{r}
ggplot(Tidy_Releves_PP, aes(x = Odorant, y = DetectionLynx)) +
  stat_summary(fun = mean, geom = "bar", width = 0.5, show.legend = FALSE, fill = "grey", colour="black") +
  stat_summary(fun.data = mean_se, geom = "errorbar", width = 0.2) +
  scale_y_continuous(labels = scales::percent) +
  labs(
    x     = "Nature de l'odorant",
    y     = "Probabilité d'obtention de poils de lynx",
    title = "Comparaison des types de pièges à poils"
  )
```

```{r}
emmeans(effet_odorant,pairwise~Odorant)
```

On oberse une différence significative entre castoreum et lavande et, castoreum et sans odorant. On en déduit donc qu'il vaut mieux ne utiliser de la lavande comme odorant ou rien du tout pour optimiser les chances de collecter des poils. RESULTAT BIZARRE POUR L'URINE CAR NE CORRESPOND PAS AU GRAPHIQUE !

### Effet de la période

```{r}
effet_periode <- glm(Tidy_Releves_PP$DetectionLynx~as.factor(Tidy_Releves_PP$PE), family = binomial)
summary(effet_periode)
```

```{r}
ggplot(Tidy_Releves_PP, aes(x = PE, y = DetectionLynx)) +
  stat_summary(fun = mean, geom = "bar", width = 0.5, show.legend = FALSE, fill = "grey", colour="black") +
  stat_summary(fun.data = mean_se, geom = "errorbar", width = 0.2) +
  scale_y_continuous(labels = scales::percent) +
  labs(
    x     = "Période de suivi",
    y     = "Probabilité d'obtention de poils de lynx",
    title = "Comparaison des types de pièges à poils"
  )
```

```{r}
emmeans(effet_periode,pairwise~as.factor(PE))
```

On observe une différence significative seulement entre les périodes 1 et 2, et 1 et 3. Donc on a significativement plus de chances d'obtenir des poils lorsqu'on fait un suivie en période de rute (2)ou après (3) que avant (1).

### Effet du type de lieu de passage

```{r}
ggplot(Tidy_Releves_PP, aes(x = TypeLieu, y = DetectionLynx)) +
  stat_summary(fun = mean, geom = "bar", width = 0.5, show.legend = FALSE, fill = "grey", colour="black") +
  stat_summary(fun.data = mean_se, geom = "errorbar", width = 0.2) +
  scale_y_continuous(labels = scales::percent) +
  labs(
    x     = "Type de lieu de passage",
    y     = "Probabilité d'obtention de poils de lynx",
    title = "Comparaison des types de pièges à poils"
  )
```

```{r}
effet_lieu <- glm(Tidy_Releves_PP$DetectionLynx~Tidy_Releves_PP$TypeLieu, family = binomial)

emmeans(effet_lieu,pairwise~TypeLieu)
```

On voit que mettre un piège à poils là où des marquages de lynx suivis avaient déjà été identifiés augmente significativement les chances d'obtenir des poils de lynx.

### Effet de la distance du piège à la borne

```{r}
ggplot(Tidy_Releves_PP, aes(x = DistanceBorne_cm, y = DetectionLynx)) +
  stat_summary(fun = mean, geom = "point", width = 0.5, show.legend = FALSE, fill = "grey", colour="black") +
  stat_summary(fun.data = mean_se, geom = "errorbar", width = 0.2) +
  scale_y_continuous(labels = scales::percent) +
  labs(
    x     = "Distance du piège à la borne",
    y     = "Probabilité d'obtention de poils de lynx",
    title = "Comparaison des types de pièges à poils"
  )
```

```{r}
effet_dist_borne <- glm(Tidy_Releves_PP$DetectionLynx~Tidy_Releves_PP$DistanceBorne_cm, family = binomial)

summary(effet_dist_borne)
```

Il n'y a pas d'effet significatif de la distance du piège à la borne sur la probabilité d'obtenir des poils de lynx.

### Effet de la distance piège/itinéraire du lynx

```{r}
ggplot(Tidy_Releves_PP, aes(x = DistanceItineraire_cm, y = DetectionLynx)) +
  stat_summary(fun = mean, geom = "point", width = 0.5, show.legend = FALSE, fill = "grey", colour="black") +
  stat_summary(fun.data = mean_se, geom = "errorbar", width = 0.2) +
  scale_y_continuous(labels = scales::percent) +
  labs(
    x     = "Distance piège/itinéraire du lynx",
    y     = "Probabilité d'obtention de poils de lynx",
    title = "Comparaison des types de pièges à poils"
  )
```

```{r}
effet_dist_it <- glm(Tidy_Releves_PP$DetectionLynx~Tidy_Releves_PP$DistanceItineraire_cm, family = binomial)

summary(effet_dist_it)
```

Il n'y a pas d'effet significatif de la distance piège/itinéraire du lynx sur la probabilité d'obtenir des poils de lynx.

### Effet de l'écart attractif

```{r}
ggplot(Tidy_Releves_PP, aes(x = `ecart attractif`, y = DetectionLynx)) +
  stat_summary(fun = mean, geom = "point", width = 0.5, show.legend = FALSE, fill = "grey", colour="black") +
  stat_summary(fun.data = mean_se, geom = "errorbar", width = 0.2) +
  scale_y_continuous(labels = scales::percent) +
  labs(
    x     = "Ecart attractif",
    y     = "Probabilité d'obtention de poils de lynx",
    title = "Comparaison des types de pièges à poils"
  )
```

```{r}
effet_ecart_attractif <- glm(Tidy_Releves_PP$DetectionLynx~Tidy_Releves_PP$`ecart attractif`, family = binomial)

summary(effet_ecart_attractif )
```

Il n'y a pas d'effet significatif de l'écart attractif sur la probabilité d'obtenir des poils de lynx.

## Utilisation d'un GLMM

```{r}
Tidy_Releves_PP$MSPP <- as.factor(Tidy_Releves_PP$MSPP)
Tidy_Releves_PP$PP <- as.factor(Tidy_Releves_PP$PP)
Tidy_Releves_PP$MS <- as.factor(Tidy_Releves_PP$MS)
Tidy_Releves_PP$PE <- as.factor(Tidy_Releves_PP$PE)

#retirer les données Urine

Tidy_Releves_PP <- Tidy_Releves_PP %>% filter(Odorant!="Urine")
```

```{r}
modele_ombrelle <- glmmTMB(
  DetectionLynx ~ TypePiege + 
    TypeLieu + 
    PE + 
    Support + 
    Hauteur_cm + 
    DistanceItineraire_cm + 
    DistanceBorne_cm +
    (1 | MS/MSPP),
  data = Tidy_Releves_PP,
  family = binomial(link = 'logit')
  )

summary(modele_ombrelle)
```

## AICc et sélection des modèles

Générations des modèles

```{r}
options(na.action = "na.fail")
modeles_AICc = dredge(modele_ombrelle)
```

Récupération des meilleurs modèles ayant : $\Delta AICc <2$

```{r}
modeles_selection = get.models(
  modeles_AICc, 
  subset = delta < 2)

length(modeles_selection) #nombre de modeles retenus
```

Moyennage des modèles

```{r}
moy_modeles = model.avg(modeles_selection)
summary(moy_modeles)
```

```{r}
resultatsPE <- lapply(modeles_selection, function(m) {
  emmeans(m, pairwise ~ PE)
})
resultatsPE
```

On fait le emmeans sur tous les modèles sélectionnés, et à chaque fois, il n'y a pas de différences significatives entre les périodes 2 et 3.

```{r}
resultatsSupport <- lapply(modeles_selection, function(m) {
  tryCatch(
    emmeans(m, pairwise ~ Support),
    error = function(e) NULL  # retourne NULL si Support absent du modèle
  )
})

# Filtrer les NULLs pour ne garder que les modèles qui ont Support
resultatsSupport <- Filter(Negate(is.null), resultatsSupport)
resultatsSupport
```

Pas de différence significative entre Piquet et Rocher.

```{r}
resultatsLieu <- lapply(modeles_selection, function(m) {
  tryCatch(
    emmeans(m, pairwise ~ TypeLieu),
    error = function(e) NULL  # retourne NULL si TypeLieu absent du modèle
  )
})

# Filtrer les NULLs pour ne garder que les modèles qui ont Support
resultatsLieu <- Filter(Negate(is.null), resultatsLieu)
resultatsLieu
```

A chaque fois : pas de différences significatives entre les types de lieux.

## Calcul d'un indice de dispersion

On calcul un indice de dispersion pour vérifier s'il y a une surdispersion des données et adapter le modèle le cas échéant.

```{r}
overdisp_fun <- function(model) {
  rdf <- df.residual(model)
  rp <- residuals(model,type="pearson")
  Pearson.chisq <- sum(rp^2)
  prat <- Pearson.chisq/rdf
  pval <- pchisq(
    Pearson.chisq, 
    df=rdf, 
    lower.tail=FALSE
  )
  c(
    chisq=Pearson.chisq,
    ratio=prat,
    rdf=rdf,
    p=pval
  )
}


overdisp_fun(modele_ombrelle)
```

On obtient une p-value\>0.05, donc il n'y a pas de sur-dispersion de notre modèle. De plus, on faisant ce test sur tous les modèles sélectionnés, on observe qu'il n'y a pas non plus de sur-dispersion des données.
