---
title: "Analyse_comptage_detetction_Alice"
output: html_document
date: "2026-06-22"
---

## Import librairies

```{r}
#importation tidyverse

library(readr)
library(tidyr)
library(dplyr)
library(ggplot2)
library(tibble)
library(stringr)
library(forcats)
library(lubridate)

#importation des autres librairies

library(emmeans)
library(glmmTMB)
library(bbmle)

library(blme)
library(lme4)
library(lmerTest)
library(MuMIn)

library(performance)
library(ggeffects)
library(effects)

library(ggsignif)

library(car)

```

## Fonctions utiles

```{r}

# Fonction de calcul des indices de surdispersion

overdisp_fun <- function(model) {
  rdf <- df.residual(model)
  rp <- residuals(model,type="pearson")
  Pearson.chisq <- sum(rp^2)
  prat <- Pearson.chisq/rdf
  pval <- pchisq(
    Pearson.chisq, 
    df=rdf, 
    lower.tail=FALSE
  )
  c(
    chisq=Pearson.chisq,
    ratio=prat,
    rdf=rdf,
    p=pval
  )
}

```

## Import données

```{r}
Tidy_Detection_Semaines <- read_csv("Data/Tidy_Detection_Semaines.csv")
View(Tidy_Detection_Semaines)

Tidy_Detection_Semaines$num_semaine <- as.factor(Tidy_Detection_Semaines$num_semaine)
Tidy_Detection_Semaines$semaine_piege <- as.factor(Tidy_Detection_Semaines$semaine_piege)
Tidy_Detection_Semaines$MS <- as.factor(Tidy_Detection_Semaines$MS)
Tidy_Detection_Semaines$PE <- as.factor(Tidy_Detection_Semaines$PE)

Tidy_Detection_Semaines$support <- as.factor(Tidy_Detection_Semaines$support)
Tidy_Detection_Semaines$typepiege <- as.factor(Tidy_Detection_Semaines$typepiege)
Tidy_Detection_Semaines$typelieu <- as.factor(Tidy_Detection_Semaines$typelieu)
Tidy_Detection_Semaines$odorant <- as.factor(Tidy_Detection_Semaines$odorant)

```


## Etude du nombre de lynx détectés au cours des semaines

### Création du modèle ombrelle


```{r}
modele_ombrelle2 <- glmmTMB(
  nb_detection ~ 
    typepiege +
    support +
    typelieu +
    odorant +
    PE +
    nb_jours_fonctionnement +
    ecart_attractif +
    hauteur_camera_cm +
    (1 | MS),
  data = Tidy_Detection_Semaines,
  family = poisson
  )

summary(modele_ombrelle2)
```

### AICc et sélection des modèles

Générations des modèles à partir du modèle ombrelle :

```{r}
options(na.action = "na.fail")
modeles_AICc2 = dredge(modele_ombrelle2)
```

Récupération des meilleurs modèles ayant : $\Delta AICc <2$

```{r}
modeles_selection2 = get.models(
  modeles_AICc2, 
  subset = delta < 2)

length(modeles_selection2) #nombre de modeles retenus
```

Moyennage des modèles :

```{r}
moy_modeles2 = model.avg(modeles_selection2)
summary(moy_modeles2)
```

Quand on regarde conditional average, on se rend compte que les facteurs fixes ayant un effet significatif sur la probabilité de détection d'un lynx au cours de la semaine sont : ecart_attractif, odorant et typelieu. Le modèle a tout de même conserver les paramètres PE et tyepiege.
Pour déterminer s'ils ont un effet significatif, on utilise un test Anova. Le problème c'est qu'il y a colinéarité et séparation des variables car toutes les combinaisons typeplieu/odorant et typepiege/odorant ne sont pas représentées.

On teste alors séparemment les effets de odorant, et de typepiege + typelieu.

#### Effet de l'odorant

Pour pouvoir faire l'Anova, on retire donc typepiege et typelieu du modèle.
```{r}
modele_odorant <- glmmTMB(
  nb_detection ~ 
    PE +
    odorant +
    ecart_attractif +
    hauteur_camera_cm +
    odorant:PE +
    odorant:ecart_attractif +
    PE:ecart_attractif +
    (1 | MS),
  data = Tidy_Detection_Semaines,
  family = poisson,
  )

Anova(modele_odorant, type="III")
```
Il y a bien un effet significatif de l'odorant et PE (sans les interactions).
Non en fait que ecart_attractif est significatif quand on met toutes les interactions possibles avec les paramètres du modèle.
odorant devient aussi significatif quand on supprime les interactions avec hauteur_camera_cm.


#### Effet de typelieu et de typepiege

Pour pouvoir faire l'Anova, on retire donc odorant du modèle.
```{r}
modele_lieu_piege <- glmmTMB(
  nb_detection ~ 
    PE +
    typepiege +
    typelieu +
    ecart_attractif +
    hauteur_camera_cm +
    (1 | MS),
  data = Tidy_Detection_Semaines,
  family = poisson,
  )

Anova(modele_lieu_piege, type="III")
```
Il y a bien un effet significatif de typelieu, mais pas de typepiege

Dans les deux modèles testés, il y a à chaque fois un effet significatif de PE.


### Calcul d'un indice de dispersion

On calcul un indice de dispersion pour vérifier s'il y a une surdispersion des données et adapter le modèle le cas échéant.

```{r}
overdisp_fun(modele_ombrelle2)
```

On obtient une p-value\<0.05, donc il y a sur-dispersion de notre modèle. De plus, on faisant ce test sur tous les modèles sélectionnés, on observe qu'il n'y a pas non plus de sur-dispersion des données.


### Prise en compte des interactions

Au final, il y a eu 3 paramètres qui on eu des effets significatifs sur la détection de poils de lynx : odorant, ecart_attractif et typelieu. Il va donc falloir tester les intercations :
- odorant:ecart_attractif
- odorant:typelieu
- ecart_attractif:typelieu
- PE:odorant
- PE:ecart_attractif
- PE:typelieu

On ne peut pas prendre en compte les interactions entre typelieu et odorant car toutes les combinaisons ne sont pas testées.
En effet, il y a colinéarité et séparation des variables.

Il nous reste donc à tester ces interactions :
- odorant:ecart_attractif
- ecart_attractif:typelieu
- PE:odorant
- PE:ecart_attractif
- PE:typelieu

Création d'un nouveau modèle ombrelle avec les interactions :

```{r}
modele_ombrelle2_int <- glmmTMB(
  nb_detection ~ 
    typepiege +
    support +
    odorant +
<<<<<<< HEAD
=======
    ecart_attractif +
    odorant:ecart_attractif +
    (1|MS),
  data = Tidy_Detection_Semaines,
  family = poisson
  )

summary(modele_interaction_odorant_ecart_attractif2)
```
Il ne semble pas y avoir d'interactions.

```{r}
emmeans(modele_interaction_odorant_ecart_attractif2, pairwise~odorant:ecart_attractif)
```
Beaucoup de NA : intraitable.


#### Interaction odorant:typelieu

```{r}

modele_interaction_odorant_typelieu2 <- glmmTMB(
  nb_detection ~ 
    typelieu +
    odorant +
    ecart_attractif +
    odorant:typelieu +
    (1|MS),
  data = Tidy_Detection_Semaines,
  family = poisson
  )

summary(modele_interaction_odorant_typelieu2)
```
Trop de NA.

```{r}
emmeans(modele_interaction_odorant_typelieu2, pairwise~odorant:typelieu)
```

Trop de NA.


#### Interaction typelieu:ecart_attractif

```{r}

modele_interaction_typelieu_ecart_attractif2 <- glmmTMB(
  nb_detection ~ 
>>>>>>> 22587d90d555ef3a4a0b8edf408cd33b4f0e6f0d
    typelieu +
    PE +
    nb_jours_fonctionnement +
    ecart_attractif +
    hauteur_camera_cm +
    PE:typelieu +
    PE:ecart_attractif +
    typelieu:ecart_attractif +
<<<<<<< HEAD
    PE:odorant +
    odorant:ecart_attractif +
    (1 | MS),
  data = Tidy_Detection_Semaines,
  family = poisson,
  )

summary(modele_ombrelle2_int)
```

```{r}
options(na.action = "na.fail")
modeles_AICc2_int = dredge(modele_ombrelle2_int)
```


Récupération des meilleurs modèles ayant : $\Delta AICc <2$

```{r}
modeles_selection2_int = get.models(
  modeles_AICc2_int, 
  subset = delta < 2)

length(modeles_selection2_int) #nombre de modeles retenus
```

Moyennage des modèles :

```{r}
moy_modeles2_int = model.avg(modeles_selection2_int)
summary(moy_modeles2_int)
```

On fait maintenant des test Anova avec toutes les interactions et retenues par le modèle avergage.


#### Effet odorant et interactions

On fait un test Anova pour odorant (on enlève donc typelieu et typepiege pour qu'il n'y ait pas de problèmes de colinéarité et de séparation des variables) :
```{r}
modele_effet_odorant_int <- glmmTMB(
  nb_detection ~ PE + 
    odorant +
    ecart_attractif +
    ecart_attractif:typelieu +
    (1 | MS),
=======
    (1|MS),
>>>>>>> 22587d90d555ef3a4a0b8edf408cd33b4f0e6f0d
  data = Tidy_Detection_Semaines,
  family = poisson
  )

Anova(modele_effet_odorant_int, type="III")
```

Il n'y a pas d'interactions significatives quand on fait un modèle avec odorant et sans typepiege et typelieu. Mais est-ce que cela a un sens de tester l'interactino ecart_atractif:typelieu si typelieu ne figure même pas dans le modèle ?



#### Effet typepiege, typelieu et interactions

On fait un test ANOVA pour typepiege et typelieu (on enlève donc odorant pour qu'il n'y ait pas de problèmes de colinéarité et de séparation des variables) :
```{r}
modele_effet_lieu_piege_int <- glmmTMB(
  nb_detection ~ PE + 
    typelieu +
    ecart_attractif +
    ecart_attractif:typelieu +
    (1 | MS),
  data = Tidy_Detection_Semaines,
  family = poisson
  )

Anova(modele_effet_lieu_piege_int, type="III")
```

On n'obteient pas non plus d'interactions significatives.




### Création d'un nouveau modèles simplifié

```{r}
modele_final2 <- glmmTMB(
  nb_detection ~ odorant + 
    typelieu + 
    ecart_attractif +
<<<<<<< HEAD
    PE +
    (1 | MS),
=======
    (1|MS),
>>>>>>> 22587d90d555ef3a4a0b8edf408cd33b4f0e6f0d
  data = Tidy_Detection_Semaines,
  family = poisson
  )
```

On calcul un indice de dispersion pour vérifier s'il y a une surdispersion des données et adapter le modèle le cas échéant.
```{r}
overdisp_fun(modele_final2)
```

On obtient une p-value\<0.05, donc il y a sur-dispersion de notre modèle.
QUE FAIRE ???


### Calcul du coefficient de détermination marginal

```{r}
r2(modele_final2)
```

```{r}
check_singularity(modele_final2)
```
Il n'y a pas de singularité. 21.5% de notre variance est expliquée par les paramètres du modèle.


### Interprétation du modèle final

```{r}
summary(modele_final2)
```
On observe que plus l'ecart_attractif est important, plus on a de chances de détecter un lynx au cours de la semaine.

```{r}
emmeans(modele_final2, pairwise~typelieu)
```
Trop de NA.

```{r}
emmeans(modele_final2, pairwise~odorant)
```
Trop de NA.


### Représentation graphique des résultats

#### Représentation des résultats significatifs

```{r}
predodorant2 <- ggpredict(
          modele_final2,
          terms = "odorant",
          bias_correction = TRUE
          )
plot(predodorant2)
```

```{r}
predtypelieu2 <- ggpredict(
          modele_final2,
          terms = "typelieu",
          bias_correction = TRUE
          )
plot(predtypelieu2)
```

```{r}
predecart_attractif2 <- ggpredict(
          modele_final2,
          terms = "ecart_attractif",
          bias_correction = TRUE
          )
plot(predecart_attractif2)
```


#### Représentation des interactions

```{r}
predodorant_typelieu2 <- ggpredict(
          modele_final2,
          terms = c("odorant","typelieu"),
          bias_correction = TRUE
          )
plot(predodorant_typelieu2)
```


```{r}
predodorant_ecart_attractif2 <- ggpredict(
          modele_final2,
          terms = c("ecart_attractif", "odorant"),
          bias_correction = TRUE
          )
plot(predodorant_ecart_attractif2)
```

```{r}
predtypelieu_ecart_attractif2 <- ggpredict(
          modele_final2,
          terms = c("ecart_attractif", "typelieu"),
          bias_correction = TRUE
          )
plot(predtypelieu_ecart_attractif2)
```

