---
title: "Analyse_Releves_PP"
output: html_document
date: "2026-05-29"
---

## Import librairies

```{r}
#importation tidyverse

library(readr)
library(tidyr)
library(dplyr)
library(ggplot2)
library(tibble)
library(stringr)
library(forcats)
library(lubridate)

# importation autres packages utiles

library(ggsignif)
library(emmeans)
library(bbmle)
library(nloptr)
library(lme4)
library(glmmTMB)
library(lmerTest)
library(MuMIn)
```

## Import donnﾃｩes

```{r}
Tidy_Releves_PP <- read_csv("Data/Tidy_Releves_PP.csv")
View(Tidy_Releves_PP)
```

ATTENTION, LES BARRES D'ERREUR SUR LES GRAPHES NE CORRESPONDENT PAS AUX TESTS STATISTIQUES : A CHANGER !

### Effet du type de piﾃｨge

```{r}
effet_type_piege <- glm(DetectionLynx~TypePiege,data=Tidy_Releves_PP, family=binomial)
summary(effet_type_piege)

```

La probabilitﾃｩ d'obtenir des poils de lynx en utilisant des barbelﾃｩs est significativement plus importante que celle d'en obtentir en utilisant des brosses.

```{r}
ggplot(Tidy_Releves_PP, aes(x = TypePiege, y = DetectionLynx)) +
  stat_summary(fun = mean, geom = "bar", width = 0.5, show.legend = FALSE, fill = "grey", colour="black") +
  stat_summary(fun.data = mean_se, geom = "errorbar", width = 0.2) +
  scale_y_continuous(labels = scales::percent) +
  labs(
    x     = "Type de piﾃｨge",
    y     = "Probabilitﾃｩ d'obtention de poils de lynx",
    title = "Comparaison des types de piﾃｨges ﾃ poils"
  )
```

Vﾃｩrification de si le modﾃｨle binomial fit bien les donnﾃｩes. Calcul d'un indice de dispersion :

```{r}
sum(residuals(effet_type_piege,type="pearson")^2)/df.residual(effet_type_piege)
```

L'indice de dispersion est trﾃｨs proche de 1, on peut donc considﾃｩrer que le modﾃｨle fit bien nos donnﾃｩes et peut ﾃｪtre utilisﾃｩ pour nos analyses statistiques.

### Effet de la hauteur du piﾃｨge

```{r}
effet_hauteur <- glm(DetectionLynx~Hauteur_cm, data=Tidy_Releves_PP, family=binomial)
summary(effet_hauteur)

```

```{r}
ggplot(Tidy_Releves_PP, aes(x = Hauteur_cm, y = DetectionLynx)) +
  stat_summary(fun = mean, geom = "point", width = 0.5, show.legend = FALSE, fill = "grey", colour="black") +
  stat_summary(fun.data = mean_se, geom = "errorbar", width = 0.2) +
  scale_y_continuous(labels = scales::percent) +
  labs(
    x     = "Hauteur du piﾃｨge ﾃ poils",
    y     = "Probabilitﾃｩ d'obtention de poils de lynx",
    title = "Comparaison des types de piﾃｨges ﾃ poils"
  )
```

On n'observe pas d'effet significatif de la hauteur sur la probabilitﾃｩ d'obtenir des poils de lynx.

Vﾃｩrification de si le modﾃｨle binomial fit bien les donnﾃｩes. Calcul d'un indice de dispersion :

```{r}
sum(residuals(effet_hauteur,type="pearson")^2)/df.residual(effet_hauteur)
```

L'indice de dispersion est trﾃｨs proche de 1, on peut donc considﾃｩrer que le modﾃｨle fit bien nos donnﾃｩes et peut ﾃｪtre utilisﾃｩ pour nos analyses statistiques.

### Effet de la nature du support

```{r}
effet_support <- glm(DetectionLynx~Support,data=Tidy_Releves_PP, family = binomial)
summary(effet_support)
```

```{r}
ggplot(Tidy_Releves_PP, aes(x = Support, y = DetectionLynx)) +
  stat_summary(fun = mean, geom = "bar", width = 0.5, show.legend = FALSE, fill = "grey", colour="black") +
  stat_summary(fun.data = mean_se, geom = "errorbar", width = 0.2) +
  scale_y_continuous(labels = scales::percent) +
  labs(
    x     = "Support du piﾃｨge",
    y     = "Probabilitﾃｩ d'obtention de poils de lynx",
    title = "Comparaison des types de piﾃｨges ﾃ poils"
  )
```

```{r}
emmeans(effet_support,pairwise~Support)
```

On observe seulement une diffﾃｩrence significative entre Arbres et Piquets : les arbres sont donc un meilleur support pour les piﾃｨges ﾃ poils que les piquets.

### Effet de l'odorant

```{r}
effet_odorant <- glm(DetectionLynx~Odorant, data=Tidy_Releves_PP, family=binomial)
summary(effet_odorant)
```

```{r}
ggplot(Tidy_Releves_PP, aes(x = Odorant, y = DetectionLynx)) +
  stat_summary(fun = mean, geom = "bar", width = 0.5, show.legend = FALSE, fill = "grey", colour="black") +
  stat_summary(fun.data = mean_se, geom = "errorbar", width = 0.2) +
  scale_y_continuous(labels = scales::percent) +
  labs(
    x     = "Nature de l'odorant",
    y     = "Probabilitﾃｩ d'obtention de poils de lynx",
    title = "Comparaison des types de piﾃｨges ﾃ poils"
  )
```

```{r}
emmeans(effet_odorant,pairwise~Odorant)
```

On oberse une diffﾃｩrence significative entre castoreum et lavande et, castoreum et sans odorant. On en dﾃｩduit donc qu'il vaut mieux ne utiliser de la lavande comme odorant ou rien du tout pour optimiser les chances de collecter des poils. RESULTAT BIZARRE POUR L'URINE CAR NE CORRESPOND PAS AU GRAPHIQUE !

### Effet de la pﾃｩriode

```{r}
effet_periode <- glm(Tidy_Releves_PP$DetectionLynx~as.factor(Tidy_Releves_PP$PE), family = binomial)
summary(effet_periode)
```

```{r}
ggplot(Tidy_Releves_PP, aes(x = PE, y = DetectionLynx)) +
  stat_summary(fun = mean, geom = "bar", width = 0.5, show.legend = FALSE, fill = "grey", colour="black") +
  stat_summary(fun.data = mean_se, geom = "errorbar", width = 0.2) +
  scale_y_continuous(labels = scales::percent) +
  labs(
    x     = "Pﾃｩriode de suivi",
    y     = "Probabilitﾃｩ d'obtention de poils de lynx",
    title = "Comparaison des types de piﾃｨges ﾃ poils"
  )
```

```{r}
emmeans(effet_periode,pairwise~as.factor(PE))
```

On observe une diffﾃｩrence significative seulement entre les pﾃｩriodes 1 et 2, et 1 et 3. Donc on a significativement plus de chances d'obtenir des poils lorsqu'on fait un suivie en pﾃｩriode de rute (2)ou aprﾃｨs (3) que avant (1).

### Effet du type de lieu de passage

```{r}
ggplot(Tidy_Releves_PP, aes(x = TypeLieu, y = DetectionLynx)) +
  stat_summary(fun = mean, geom = "bar", width = 0.5, show.legend = FALSE, fill = "grey", colour="black") +
  stat_summary(fun.data = mean_se, geom = "errorbar", width = 0.2) +
  scale_y_continuous(labels = scales::percent) +
  labs(
    x     = "Type de lieu de passage",
    y     = "Probabilitﾃｩ d'obtention de poils de lynx",
    title = "Comparaison des types de piﾃｨges ﾃ poils"
  )
```

```{r}
effet_lieu <- glm(Tidy_Releves_PP$DetectionLynx~Tidy_Releves_PP$TypeLieu, family = binomial)

emmeans(effet_lieu,pairwise~TypeLieu)
```

On voit que mettre un piﾃｨge ﾃ poils lﾃ oﾃｹ des marquages de lynx suivis avaient dﾃｩjﾃ ﾃｩtﾃｩ identifiﾃｩs augmente significativement les chances d'obtenir des poils de lynx.

### Effet de la distance du piﾃｨge ﾃ la borne

```{r}
ggplot(Tidy_Releves_PP, aes(x = DistanceBorne_cm, y = DetectionLynx)) +
  stat_summary(fun = mean, geom = "point", width = 0.5, show.legend = FALSE, fill = "grey", colour="black") +
  stat_summary(fun.data = mean_se, geom = "errorbar", width = 0.2) +
  scale_y_continuous(labels = scales::percent) +
  labs(
    x     = "Distance du piﾃｨge ﾃ la borne",
    y     = "Probabilitﾃｩ d'obtention de poils de lynx",
    title = "Comparaison des types de piﾃｨges ﾃ poils"
  )
```

```{r}
effet_dist_borne <- glm(Tidy_Releves_PP$DetectionLynx~Tidy_Releves_PP$DistanceBorne_cm, family = binomial)

summary(effet_dist_borne)
```

Il n'y a pas d'effet significatif de la distance du piﾃｨge ﾃ la borne sur la probabilitﾃｩ d'obtenir des poils de lynx.

### Effet de la distance piﾃｨge/itinﾃｩraire du lynx

```{r}
ggplot(Tidy_Releves_PP, aes(x = DistanceItineraire_cm, y = DetectionLynx)) +
  stat_summary(fun = mean, geom = "point", width = 0.5, show.legend = FALSE, fill = "grey", colour="black") +
  stat_summary(fun.data = mean_se, geom = "errorbar", width = 0.2) +
  scale_y_continuous(labels = scales::percent) +
  labs(
    x     = "Distance piﾃｨge/itinﾃｩraire du lynx",
    y     = "Probabilitﾃｩ d'obtention de poils de lynx",
    title = "Comparaison des types de piﾃｨges ﾃ poils"
  )
```

```{r}
effet_dist_it <- glm(Tidy_Releves_PP$DetectionLynx~Tidy_Releves_PP$DistanceItineraire_cm, family = binomial)

summary(effet_dist_it)
```

Il n'y a pas d'effet significatif de la distance piﾃｨge/itinﾃｩraire du lynx sur la probabilitﾃｩ d'obtenir des poils de lynx.

### Effet de l'ﾃｩcart attractif

```{r}
ggplot(Tidy_Releves_PP, aes(x = `ecart attractif`, y = DetectionLynx)) +
  stat_summary(fun = mean, geom = "point", width = 0.5, show.legend = FALSE, fill = "grey", colour="black") +
  stat_summary(fun.data = mean_se, geom = "errorbar", width = 0.2) +
  scale_y_continuous(labels = scales::percent) +
  labs(
    x     = "Ecart attractif",
    y     = "Probabilitﾃｩ d'obtention de poils de lynx",
    title = "Comparaison des types de piﾃｨges ﾃ poils"
  )
```

```{r}
effet_ecart_attractif <- glm(Tidy_Releves_PP$DetectionLynx~Tidy_Releves_PP$`ecart attractif`, family = binomial)

summary(effet_ecart_attractif )
```

Il n'y a pas d'effet significatif de l'ﾃｩcart attractif sur la probabilitﾃｩ d'obtenir des poils de lynx.


## Utilisation d'un GLMM

```{r}
Tidy_Releves_PP$MSPP <- as.factor(Tidy_Releves_PP$MSPP)
Tidy_Releves_PP$PP <- as.factor(Tidy_Releves_PP$PP)
Tidy_Releves_PP$MS <- as.factor(Tidy_Releves_PP$MS)
Tidy_Releves_PP$PE <- as.factor(Tidy_Releves_PP$PE)

#retirer les donnﾃｩes Urine car elles posent problﾃｨme (variance nulle car pas de d'ﾃｩvﾃｨnements de dﾃｩtection de poils)

Tidy_Releves_PP <- Tidy_Releves_PP %>% filter(Odorant!="Urine")
```

```{r}
modele_ombrelle <- glmmTMB(
  DetectionLynx ~ TypePiege + 
    TypeLieu + 
    PE + 
    Support + 
    Hauteur_cm + 
    DistanceItineraire_cm + 
    DistanceBorne_cm +
    (1 | MS/MSPP),
  data = Tidy_Releves_PP,
  family = binomial(link = 'logit')
  )

summary(modele_ombrelle)
```

## AICc et sﾃｩlection des modﾃｨles

Gﾃｩnﾃｩrations des modﾃｨles

```{r}
options(na.action = "na.fail")
modeles_AICc = dredge(modele_ombrelle)
```

Rﾃｩcupﾃｩration des meilleurs modﾃｨles ayant : $\Delta AICc <2$

```{r}
modeles_selection = get.models(
  modeles_AICc, 
  subset = delta < 2)

length(modeles_selection) #nombre de modeles retenus
```

Moyennage des modﾃｨles

```{r}
moy_modeles = model.avg(modeles_selection)
summary(moy_modeles)
```

```{r}
resultatsPE <- lapply(modeles_selection, function(m) {
  emmeans(m, pairwise ~ PE)
})
resultatsPE
```

On fait le emmeans sur tous les modﾃｨles sﾃｩlectionnﾃｩs, et ﾃ chaque fois, il n'y a pas de diffﾃｩrences significatives entre les pﾃｩriodes 2 et 3.

```{r}
resultatsSupport <- lapply(modeles_selection, function(m) {
  tryCatch(
    emmeans(m, pairwise ~ Support),
    error = function(e) NULL  # retourne NULL si Support absent du modﾃｨle
  )
})

# Filtrer les NULLs pour ne garder que les modﾃｨles qui ont Support
resultatsSupport <- Filter(Negate(is.null), resultatsSupport)
resultatsSupport
```

Pas de diffﾃｩrence significative entre Piquet et Rocher.

```{r}
resultatsLieu <- lapply(modeles_selection, function(m) {
  tryCatch(
    emmeans(m, pairwise ~ TypeLieu),
    error = function(e) NULL  # retourne NULL si TypeLieu absent du modﾃｨle
  )
})

# Filtrer les NULLs pour ne garder que les modﾃｨles qui ont Support
resultatsLieu <- Filter(Negate(is.null), resultatsLieu)
resultatsLieu
```

A chaque fois : pas de diffﾃｩrences significatives entre les types de lieux.

## Calcul d'un indice de dispersion

On calcul un indice de dispersion pour vﾃｩrifier s'il y a une surdispersion des donnﾃｩes et adapter le modﾃｨle le cas ﾃｩchﾃｩant.

```{r}
overdisp_fun <- function(model) {
  rdf <- df.residual(model)
  rp <- residuals(model,type="pearson")
  Pearson.chisq <- sum(rp^2)
  prat <- Pearson.chisq/rdf
  pval <- pchisq(
    Pearson.chisq, 
    df=rdf, 
    lower.tail=FALSE
  )
  c(
    chisq=Pearson.chisq,
    ratio=prat,
    rdf=rdf,
    p=pval
  )
}


overdisp_fun(modele_ombrelle)
```

On obtient une p-value\>0.05, donc il n'y a pas de sur-dispersion de notre modﾃｨle. De plus, on faisant ce test sur tous les modﾃｨles sﾃｩlectionnﾃｩs, on observe qu'il n'y a pas non plus de sur-dispersion des donnﾃｩes.

## Ajout de l'odorant

Nous n'avions pas pu prendre en compte l'effet de l'Odorant ﾃ cause problﾃｨme de quasi-sﾃｩparation des valeurs. On refait un modﾃｨle en intﾃｩgrant seulement les paramﾃｨtres dont on sait l'impact significatif pour simplifier le modﾃｨle. On enlﾃｨve donc TypeLieu, DistanceBorne_cm, DistanceBorne_cm, et Hauteur_cm.

```{r}
modele_ombrelle2 <- glmmTMB(
  DetectionLynx ~ TypePiege + 
    PE + 
    Support + 
    Odorant +
    (1 | MS/MSPP),
  data = Tidy_Releves_PP,
  family = binomial(link = 'logit')
  )

summary(modele_ombrelle2)
```

Gﾃｩnﾃｩrations des modﾃｨles

```{r}
options(na.action = "na.fail")
modeles_AICc2 = dredge(modele_ombrelle2)
```

Rﾃｩcupﾃｩration des meilleurs modﾃｨles ayant : $\Delta AICc <2$

```{r}
modeles_selection2 = get.models(
  modeles_AICc2, 
  subset = delta < 2)

length(modeles_selection2) #nombre de modeles retenus
```

Meilleur modﾃｨle:
```{r}

meilleur_modele = modeles_selection2[[1]]
summary(meilleur_modele)

```

Moyennage des modﾃｨles

```{r}
moy_modeles2 = model.avg(modeles_selection2)
summary(moy_modeles2)
```

```{r}
resultatsPE2 <- lapply(modeles_selection2, function(m) {
  emmeans(m, pairwise ~ PE)
})
resultatsPE2
```

On fait le emmeans sur tous les modﾃｨles sﾃｩlectionnﾃｩs, et ﾃ chaque fois, il n'y a pas de diffﾃｩrences significatives entre les pﾃｩriodes 2 et 3.

```{r}
resultatsSupport2 <- lapply(modeles_selection2, function(m) {
  tryCatch(
    emmeans(m, pairwise ~ Support),
    error = function(e) NULL  # retourne NULL si Support absent du modﾃｨle
  )
})

# Filtrer les NULLs pour ne garder que les modﾃｨles qui ont Support
resultatsSupport2 <- Filter(Negate(is.null), resultatsSupport2)
resultatsSupport2
```
Pas de diffﾃｩrence significative entre Piquet et Rocher.

```{r}
resultatsOdorant2 <- lapply(modeles_selection2, function(m) {
  tryCatch(
    emmeans(m, pairwise ~ Odorant),
    error = function(e) NULL  # retourne NULL si Odorant absent du modﾃｨle
  )
})

# Filtrer les NULLs pour ne garder que les modﾃｨles qui ont Odorant
resultatsOdorant2 <- Filter(Negate(is.null), resultatsOdorant2)
resultatsOdorant2
```
On n'observe pas de diffﾃｩrence significative.


Calcul d'un nouvel indice de dispersion

On calcul un indice de dispersion pour vﾃｩrifier s'il y a une surdispersion des donnﾃｩes et adapter le modﾃｨle le cas ﾃｩchﾃｩant.

```{r}
overdisp_fun <- function(model) {
  rdf <- df.residual(model)
  rp <- residuals(model,type="pearson")
  Pearson.chisq <- sum(rp^2)
  prat <- Pearson.chisq/rdf
  pval <- pchisq(
    Pearson.chisq, 
    df=rdf, 
    lower.tail=FALSE
  )
  c(
    chisq=Pearson.chisq,
    ratio=prat,
    rdf=rdf,
    p=pval
  )
}


overdisp_fun(modele_ombrelle2)
```

```{r}
disp <- lapply(modeles_selection2, function(m) {
  overdisp_fun(m)
})
disp
```

```{r}
overdisp_fun(meilleur_modele)
```

On obtient une p-value\>0.05, donc il y a bien sur-dispersion de notre modﾃｨle. En faisant ce test sur tous les modﾃｨles sﾃｩlectionnﾃｩs, on observe qu'il y a sur-dispersion des donnﾃｩes seulement sur le modﾃｨle 16 et pas le 11 et le 15. De plus, le meilleur modﾃｨle ne prﾃｩsente pas de sur-dispersion.


