---
title: "Analyse de la probabilité de détection du lynx en prenant en compte les autres espèces"
output: html_document
date: "2026-07-06"
---


## Import librairies

```{r}
#importation tidyverse

library(readr)
library(tidyr)
library(dplyr)
library(ggplot2)
library(tibble)
library(stringr)
library(forcats)
library(lubridate)

#importation des autres librairies

library(emmeans)
library(glmmTMB)
library(bbmle)

library(blme)
library(lme4)
library(lmerTest)
library(MuMIn)

library(performance)
library(ggeffects)
library(effects)

library(ggsignif)

library(car)

```

## Fonctions utiles

```{r}

# Fonction de calcul des indices de sur-dispersion

overdisp_fun <- function(model) {
  rdf <- df.residual(model)
  rp <- residuals(model,type="pearson")
  Pearson.chisq <- sum(rp^2)
  prat <- Pearson.chisq/rdf
  pval <- pchisq(
    Pearson.chisq, 
    df=rdf, 
    lower.tail=FALSE
  )
  c(
    chisq=Pearson.chisq,
    ratio=prat,
    rdf=rdf,
    p=pval
  )
}

```

## Import données

```{r}
Tidy_Detection_Semaines <- read_csv("Data/Tidy_Detection_Semaines.csv")
View(Tidy_Detection_Semaines)

Tidy_Detection_Semaines$num_semaine <- as.factor(Tidy_Detection_Semaines$num_semaine)
Tidy_Detection_Semaines$semaine_piege <- as.factor(Tidy_Detection_Semaines$semaine_piege)
Tidy_Detection_Semaines$MS <- as.factor(Tidy_Detection_Semaines$MS)
Tidy_Detection_Semaines$PE <- as.factor(Tidy_Detection_Semaines$PE)

Tidy_Detection_Semaines$support <- as.factor(Tidy_Detection_Semaines$support)
Tidy_Detection_Semaines$typepiege <- as.factor(Tidy_Detection_Semaines$typepiege)
Tidy_Detection_Semaines$typelieu <- as.factor(Tidy_Detection_Semaines$typelieu)
Tidy_Detection_Semaines$odorant <- as.factor(Tidy_Detection_Semaines$odorant)

Tidy_Detection_Semaines$abondance_proies <- as.numeric(gsub(",", ".", Tidy_Detection_Semaines$abondance_proies))
Tidy_Detection_Semaines$abondance_autres_especes <- as.numeric(gsub(",", ".", Tidy_Detection_Semaines$abondance_autres_especes))

```


Il y a colinéarité et séparation des variables car toutes les combinaisons typelieu/odorant et typepiege/odorant ne sont pas représentées. On sépare donc typepiege et typelieu de odorant pour concevoir les modèles ombrelles. 


## Travail sur typepiege et typelieu

### Création du modèle ombrelle


```{r}
modele_ombrelle <- glmmTMB(
  detection ~ 
    typepiege +
    PE +
    typelieu +
    nb_jours_fonctionnement +
    ecart_attractif +
    hauteur_camera_cm +
    support +
    abondance_proies +
    abondance_autres_especes +
    (1 | MS),
  data = Tidy_Detection_Semaines,
  family = binomial(link = 'logit')
  )

summary(modele_ombrelle)
```

### AICc et sélection des modèles

Générations des modèles à partir du modèle ombrelle :

```{r}
options(na.action = "na.fail")
modeles_AICc = dredge(modele_ombrelle)
```

Récupération des meilleurs modèles ayant : $\Delta AICc <2$

```{r}
modeles_selection = get.models(
  modeles_AICc, 
  subset = delta < 2)

length(modeles_selection) #nombre de modeles retenus
```

Moyennage des modèles :

```{r}
moy_modeles = model.avg(modeles_selection)
summary(moy_modeles)
```

On fait un test Anova pour savoir quelles paramètres conservé par le modèle average ont des effets significatifs :
```{r}
modele_anova <- glmmTMB(
  detection ~ 
    typelieu +
    PE +
    ecart_attractif +
    hauteur_camera_cm +
    typepiege +
    nb_jours_fonctionnement +
    abondance_proies +
    abondance_autres_especes +
    (1 | MS),
  data = Tidy_Detection_Semaines,
  family = binomial(link = 'logit'),
  )

Anova(modele_anova, type="III")
```

Il y a donc un effet significatif de typelieu et ecart_attractif. On conserve donc ces paramètres pour le modèle final sur lequel portera nos conclusions.


### Calcul d'un indice de dispersion

On calcule un indice de dispersion pour vérifier s'il y a une surdispersion des données et adapter le modèle le cas échéant.

```{r}
overdisp_fun(modele_ombrelle)
```

On obtient une p-value\>0.05, donc il n'y a pas de sur-dispersion de notre modèle ombrelle.


### Prise en compte des interactions

Au final, il y a eu 2 paramètres qui on eu des effets significatifs sur la détection de poils de lynx : ecart_attractif et typelieu. Il va donc falloir tester l'intercation :
- ecart_attractif:typelieu


On rajoute donc à notre modèle ombrelle les interactions entre les paramètres ayant été montrés significatifs par l'anova :

```{r}
modele_ombrelle_int <- glmmTMB(
  detection ~ 
    typepiege +
    support +
    typelieu +
    PE +
    nb_jours_fonctionnement +
    ecart_attractif +
    hauteur_camera_cm +
    typelieu:ecart_attractif +
    abondance_proies +
    abondance_autres_especes +
    (1 | MS),
  data = Tidy_Detection_Semaines,
  family = binomial(link = 'logit'),
  )

summary(modele_ombrelle_int)
```
Calcul d'AIC des différents modèle possibles, obtenus à partir du modèle ombrelle :

```{r}
options(na.action = "na.fail")
modeles_AICc_int = dredge(modele_ombrelle_int)
```


Récupération des meilleurs modèles ayant : $\Delta AICc <2$

```{r}
modeles_selection_int = get.models(
  modeles_AICc_int, 
  subset = delta < 2)

length(modeles_selection_int) #nombre de modeles retenus
```

Moyennage des modèles :

```{r}
moy_modeles_int = model.avg(modeles_selection_int)
summary(moy_modeles_int)
```

Test ANOVA pour les interactions ayant été conservées dans le modèle average :
```{r}
modele_anova2 <- glmmTMB(
  detection ~ PE + 
    typelieu + 
    ecart_attractif +
    ecart_attractif:typelieu +
    nb_jours_fonctionnement +
    typepiege +
    hauteur_camera_cm +
    abondance_proies +
    abondance_autres_especes +
    (1 | MS),
  data = Tidy_Detection_Semaines,
  family = binomial(link = 'logit')
  )

Anova(modele_anova2, type="III")
```

Il n'y a pas d'interaction significative.

On calcul un indice de dispersion pour vérifier s'il y a une surdispersion des données et adapter le modèle le cas échéant.
```{r}
overdisp_fun(modele_ombrelle_int)
```

On obtient une p-value\>0.05, donc il n'y a pas de sur-dispersion de notre modèle ombrelle. Il en est de même pour modele_anova2.



## Travail sur odorant


### Création du modèle ombrelle

```{r}
modele_ombrelle2 <- glmmTMB(
  detection ~ 
    PE +
    odorant +
    nb_jours_fonctionnement +
    ecart_attractif +
    hauteur_camera_cm +
    support +
    abondance_proies +
    abondance_autres_especes +
    (1 | MS),
  data = Tidy_Detection_Semaines,
  family = binomial(link = 'logit')
  )

summary(modele_ombrelle)
```

### AICc et sélection des modèles

Générations des modèles à partir du modèle ombrelle :

```{r}
options(na.action = "na.fail")
modeles_AICc2 = dredge(modele_ombrelle2)
```

Récupération des meilleurs modèles ayant : $\Delta AICc <2$

```{r}
modeles_selection2 = get.models(
  modeles_AICc2, 
  subset = delta < 2)

length(modeles_selection2) #nombre de modeles retenus
```

Moyennage des modèles :

```{r}
moy_modeles2 = model.avg(modeles_selection2)
summary(moy_modeles2)
```

On fait un test Anova pour savoir quelles paramètres conservé par le modèle average ont des effets significatifs :
```{r}
modele_anova3 <- glmmTMB(
  detection ~ 
    PE +
    ecart_attractif +
    hauteur_camera_cm +
    odorant +
    nb_jours_fonctionnement +
    abondance_proies +
    abondance_autres_especes +
    (1 | MS),
  data = Tidy_Detection_Semaines,
  family = binomial(link = 'logit'),
  )

Anova(modele_anova3, type="III")
```

Il y a donc un effet significatif d'odorant et ecart_attractif. On conserve donc ces paramètres pour le modèle final sur lequel portera nos conclusions.


### Calcul d'un indice de dispersion

On calcule un indice de dispersion pour vérifier s'il y a une surdispersion des données et adapter le modèle le cas échéant.

```{r}
overdisp_fun(modele_ombrelle2)
```

On obtient une p-value\>0.05, donc il n'y a pas de sur-dispersion de notre modèle ombrelle.


### Prise en compte des interactions

Au final, il y a eu 2 paramètres qui on eu des effets significatifs sur la détection de poils de lynx : ecart_attractif et odorant Il va donc falloir tester l'intercation :
- ecart_attractif:odorant


On rajoute donc à notre modèle ombrelle les interactions entre les paramètres ayant été montrés significatifs par l'anova :

```{r}
modele_ombrelle_int2 <- glmmTMB(
  detection ~ 
    support +
    odorant +
    PE +
    nb_jours_fonctionnement +
    ecart_attractif +
    hauteur_camera_cm +
    odorant:ecart_attractif +
    abondance_proies +
    abondance_autres_especes +
    (1 | MS),
  data = Tidy_Detection_Semaines,
  family = binomial(link = 'logit'),
  )

summary(modele_ombrelle_int2)
```
Calcul d'AIC des différents modèle possibles, obtenus à partir du modèle ombrelle :

```{r}
options(na.action = "na.fail")
modeles_AICc_int2 = dredge(modele_ombrelle_int2)
```


Récupération des meilleurs modèles ayant : $\Delta AICc <2$

```{r}
modeles_selection_int2 = get.models(
  modeles_AICc_int2, 
  subset = delta < 2)

length(modeles_selection_int2) #nombre de modeles retenus
```

Moyennage des modèles :

```{r}
moy_modeles_int2 = model.avg(modeles_selection_int2)
summary(moy_modeles_int2)
```

Le modèle average n'inclue pas l'interaction  ecart_attractif:odorant.


On calcul un indice de dispersion pour vérifier s'il y a une surdispersion des données et adapter le modèle le cas échéant.
```{r}
overdisp_fun(modele_ombrelle_int2)
```

On obtient une p-value\>0.05, donc il n'y a pas de sur-dispersion de notre modèle ombrelle. Il en est de même pour modele_anova3.



## Calcul du coefficient de détermination marginal

```{r}
r2(modele_anova2)
r2(modele_anova3)
```

```{r}
check_singularity(modele_anova2)
check_singularity(modele_anova3)
```
Il n'y a pas de singularité. 17,8% de notre variance est expliquée par les paramètres du modèle (dans le cas avec odorant), et 18,6% (dans le cas avec typelieu et typepiege).


## Interprétation des modèles finaux

Les effets significatifs sont :
- odorant
- ecart_attractif
- typelieu


On utilise des emmeans pour savoir au sein de chaque paramètres, quelles modalités sont significativement différentes les unes des autres.

```{r}
emmeans(modele_anova2, pairwise~typelieu)
```
Les lieux de type B augmentent significativement les chances de détecter un grand nombre de lynx au cours de la semaine, par rapport aux lieux de type N et P.

```{r}
emmeans(modele_anova3, pairwise~odorant)
```
On trouve les effets suivant :
- Castoreum_Sansodorant>Castoreum_Urine
- Castoreum_Urine<Lavande_Sansodorant
- Lavande_Sansodorant>Lavande_Urine


## Représentation graphique des résultats


```{r}
predodorant <- ggpredict(
          modele_anova3,
          terms = "odorant",
          bias_correction = TRUE
          )

plot(
  predodorant) +                         
  labs(
    title = "Prédiction de l'effet du facteur odorant",
    x = "Combinaison d'odorants utilisée", 
    y = "Prédiction de l'occurrence du lynx sur une semaine"
    )

ggsave(filename = "Plots/Comptage_detection_lynx/Prediction_Comptage_Lynx_Odorant.jpg")
```

```{r}
predtypelieu <- ggpredict(
          modele_anova2,
          terms = "typelieu",
          bias_correction = TRUE
          )

plot(
  predtypelieu) +                         
  labs(
    title = "Prédiction de l'effet du facteur type de lieu",
    x = "Type de lieu", 
    y = "Prédiction de l'occurrence du lynx sur une semaine"
    )

ggsave(filename = "Plots/Comptage_detection_lynx/Prediction_Comptage_Lynx_Typelieu.jpg")
```

```{r}
#on fait un premier graphique en utilisant le modèle incluant typelieu

predecart_attractif <- ggpredict(
          modele_anova2,
          terms = "ecart_attractif",
          bias_correction = TRUE
          )

plot(
  predecart_attractif
  ) +
  labs(
    title = "Prédiction de l'effet du facteur âge de l'odorant",
    x = "Age de l'odorant (semaines)", 
    y = "Prédiction de l'occurrence du lynx sur une semaine"
    )

ggsave(filename = "Plots/Comptage_detection_lynx/Prediction_Comptage_Lynx_ecart_attractif.jpg")
```
```{r}
#on fait un deuxième graphique en utilisant le modèle incluant odorant

predecart_attractif2 <- ggpredict(
          modele_anova3,
          terms = "ecart_attractif",
          bias_correction = TRUE
          )

plot(
  predecart_attractif2
  ) +
  labs(
    title = "Prédiction de l'effet du facteur âge de l'odorant",
    x = "Age de l'odorant (semaines)", 
    y = "Prédiction de l'occurrence du lynx sur une semaine"
    )

ggsave(filename = "Plots/Comptage_detection_lynx/Prediction_Comptage_Lynx_ecart_attractif2.jpg")
```

```{r}
#on fait un premier graphique en utilisant le modèle incluant typelieu

predPE <- ggpredict(
          modele_anova2,
          terms = "PE",
          bias_correction = TRUE
          )

plot(
  predPE) +                         
  labs(
    title = "Prédiction de l'effet du facteur type période d'étude",
    x = "Période d'étude", 
    y = "Prédiction de l'occurrence du lynx sur une semaine"
    )

ggsave(filename = "Plots/Comptage_detection_lynx/Prediction_Comptage_Lynx_PE.jpg")
```
```{r}
#on fait un deuxième graphique en utilisant le modèle incluant odorant

predPE2 <- ggpredict(
          modele_anova3,
          terms = "PE",
          bias_correction = TRUE
          )

plot(
  predPE2) +                         
  labs(
    title = "Prédiction de l'effet du facteur période d'étude",
    x = "Période d'étude", 
    y = "Prédiction de l'occurrence du lynx sur une semaine"
    )

ggsave(filename = "Plots/Comptage_detection_lynx/Prediction_Comptage_Lynx_PE2.jpg")
```