---
title: "Analyse génotypage Alice"
output: html_document
date: "2026-06-08"
---

## Import des données et des library

Import des libraries :
```{r}
#importation tidyverse

library(readr)
library(tidyr)
library(dplyr)
library(ggplot2)
library(tibble)
library(stringr)
library(forcats)
library(lubridate)

# importation autres packages utiles

library(ggsignif)
library(emmeans)
library(bbmle)
library(nloptr)
library(lme4)
library(glmmTMB)
library(lmerTest)
library(MuMIn)
library(performance)
library(ggeffects)
```

Importation des données :
```{r}
TidyGenotypage <- read_csv("Data/TidyGenotypage.csv")
View(TidyGenotypage)
```


## Calcul d'un indice de dispersion

On calcul un indice de dispersion pour vérifier s'il y a une surdispersion des données et adapter le modèle le cas échéant.

```{r}
overdisp_fun <- function(model) {
  rdf <- df.residual(model)
  rp <- residuals(model,type="pearson")
  Pearson.chisq <- sum(rp^2)
  prat <- Pearson.chisq/rdf
  pval <- pchisq(
    Pearson.chisq, 
    df=rdf, 
    lower.tail=FALSE
  )
  c(
    chisq=Pearson.chisq,
    ratio=prat,
    rdf=rdf,
    p=pval
  )
}
```


## Analyse statistique

```{r}
modele_ombrelle <- glmmTMB(
  genotype ~ nombre_bulbes +
    conditions_exposition +
    duree_exposition_jours,
  data=TidyGenotypage,
  family = binomial(link = 'logit')
)
```

Générations des modèles

```{r}
options(na.action = "na.fail")
modeles_AICc = dredge(modele_ombrelle)
```

Récupération des meilleurs modèles ayant : $\Delta AICc <2$

```{r}
modeles_selection = get.models(
  modeles_AICc, 
  subset = delta < 2)

length(modeles_selection) #nombre de modeles retenus
```

Meilleur modèle:
```{r}

meilleur_modele = modeles_selection[[1]]
summary(meilleur_modele)

```

Moyennage des modèles

```{r}
moy_modeles = model.avg(modeles_selection)
summary(moy_modeles)
```
Ca ne marche pas lorsqu'on utilise un GLMM.


## Utilisation de GLM

### Test des différents paramètres sans interaction

Effet de la durée d'exposition

```{r}
effet_duree <- glm(genotype ~
                   duree_exposition_jours,
                   data = TidyGenotypage,
                   family = binomial(link = 'logit')
                   )

summary(effet_duree)
```
Il y a un effet significatif de la durée d'exposition sur la probabilité de génotypage.
Si on met as.factor(duree_exposition_jours), les résultats ne sont pour le coup plus significatifs.


Effet des conditions d'exposition

```{r}
effet_condition <- glm(genotype ~
                    conditions_exposition,
                   data = TidyGenotypage,
                   family = binomial(link = 'logit')
                   )

summary(effet_condition)
```

```{r}
emmeans(effet_condition, pairwise~conditions_exposition)
```
Il n'y a pas d'effet des conditions d'exposition sur la probabilité de génotypage.


Effet du nombre de bulbes

```{r}
effet_bulbe <- glm(genotype ~
                   nombre_bulbes,
                   data = TidyGenotypage,
                   family = binomial(link = 'logit')
                   )

summary(effet_bulbe)
```
Pas d'effet significatif du nombre de bulbe sur la probabilité de génotypage.
Je n'ai pas converti en facteur, ai-je eu raison ?
Même résultats si on met en facteur.


```{r}
modele <- glm(genotype ~ duree_exposition_jours +
                conditions_exposition +
                nombre_bulbes,
              data = TidyGenotypage,
              family = binomial(link = "logit"))

summary(modele)
```
Ici, il n'y a aucun effet significatif.
Je sais pas trop si on a le droit de faire des modèles comme ça sans utiliser de GLMM.


### Test des différents paramètres avec interaction


Interaction condition d'exposition - durée d'exposition :

```{r}
interaction_duree_condition <- glm(genotype ~ duree_exposition_jours *
                conditions_exposition,
              data = TidyGenotypage,
              family = binomial(link = "logit"))

summary(interaction_duree_condition)
```
Pas d'interaction entre la durée d'exposition et les conditions d'exposition.


Interaction condition d'exposition - nombre de bulbes :

```{r}
interaction_bulbe_condition <- glm(genotype ~ nombre_bulbes *
                conditions_exposition,
              data = TidyGenotypage,
              family = binomial(link = "logit"))

summary(interaction_bulbe_condition)
```
Pas d'interaction entre le nombre de bulbes et les conditions d'exposition.


Interaction nombre de bulbes - durée d'exposition :

```{r}
interaction_duree_bulbe <- glm(genotype ~ duree_exposition_jours *
                nombre_bulbes,
              data = TidyGenotypage,
              family = binomial(link = "logit"))

summary(interaction_duree_bulbe)
```
Pas d'interaction entre la durée d'exposition et le nombre de bulbes.


## Résumé

Il y aurait seulement un effet significatif de la durée d'exposition sur la probabilité de génotypage.

```{r}
overdisp_fun(effet_duree)
```
Pas de surdispersion des données.


Représentation graphique :
```{r}
plot(TidyGenotypage$duree_exposition_jours, TidyGenotypage$genotype)
abline(a=6.39395, b=-0.29615)
```
C'est bizarre quand même.


## On test un modèle ombrelle avec juste un GLM


```{r}
modele_ombrelle2 <- glm(
  genotype ~ nombre_bulbes +
    conditions_exposition +
    duree_exposition_jours,
  data=TidyGenotypage,
  family = binomial(link = 'logit')
)
```

Générations des modèles

```{r}
options(na.action = "na.fail")
modeles_AICc2 = dredge(modele_ombrelle2)
```

Récupération des meilleurs modèles ayant : $\Delta AICc <2$

```{r}
modeles_selection2 = get.models(
  modeles_AICc2, 
  subset = delta < 2)

length(modeles_selection2) #nombre de modeles retenus
```

Meilleur modèle:
```{r}

meilleur_modele2 = modeles_selection2[[1]]
summary(meilleur_modele2)

```

Moyennage des modèles

```{r}
moy_modeles2 = model.avg(modeles_selection2)
summary(moy_modeles2)
```

```{r}
overdisp_fun(modele_ombrelle2)
```
Pas de surdispersion du modele_ombrelle2.

```{r}
overdisp_fun(meilleur_modele2)
```
Idem.