---
title: "Analyse de la présence du lynx par site occupancy"
output: html_document
date: "2026-06-29"
---

## Import librairies

```{r}
#importation tidyverse

library(readr)
library(tidyr)
library(dplyr)
library(ggplot2)
library(tibble)
library(stringr)
library(forcats)
library(lubridate)

#importation des autres librairies

library(emmeans)
library(glmmTMB)
library(bbmle)

library(blme)
library(lme4)
library(lmerTest)
library(MuMIn)

library(performance)
library(ggeffects)
library(effects)

library(ggsignif)

library(car)

library(unmarked)
library(AICcmodavg)

```

## Fonctions utiles

```{r}

# Fonction de calcul des indices de sur-dispersion

overdisp_fun <- function(model) {
  rdf <- df.residual(model)
  rp <- residuals(model,type="pearson")
  Pearson.chisq <- sum(rp^2)
  prat <- Pearson.chisq/rdf
  pval <- pchisq(
    Pearson.chisq, 
    df=rdf, 
    lower.tail=FALSE
  )
  c(
    chisq=Pearson.chisq,
    ratio=prat,
    rdf=rdf,
    p=pval
  )
}

```

## Import données

```{r}
Tidy_Site_Occupancy <- read_csv("Data/Tidy_Site_Occupancy.csv")
View(Tidy_Site_Occupancy)

Tidy_Effort_Capture <- read_csv("Data/Tidy_Effort_Capture.csv")
#View(Tidy_Effort_Capture)

Tidy_Ecart_Attractif <- read_csv("Data/Tidy_Ecart_Attractif.csv")
#View(Tidy_Ecart_Attractif)

Tidy_PE <- read_csv("Data/Tidy_PE.csv")
View(Tidy_PE)
Tidy_PE$V1 <- as.factor(Tidy_PE$V1)
Tidy_PE$V2 <- as.factor(Tidy_PE$V2)
Tidy_PE$V3 <- as.factor(Tidy_PE$V3)
Tidy_PE$V4 <- as.factor(Tidy_PE$V4)
Tidy_PE$V5 <- as.factor(Tidy_PE$V5)
Tidy_PE$V6 <- as.factor(Tidy_PE$V6)
Tidy_PE$V7 <- as.factor(Tidy_PE$V7)
Tidy_PE$V8 <- as.factor(Tidy_PE$V8)
Tidy_PE$V9 <- as.factor(Tidy_PE$V9)
Tidy_PE$V10 <- as.factor(Tidy_PE$V10)
Tidy_PE$V11 <- as.factor(Tidy_PE$V11)
Tidy_PE$V12 <- as.factor(Tidy_PE$V12)
Tidy_PE$V13 <- as.factor(Tidy_PE$V13)
Tidy_PE$V14 <- as.factor(Tidy_PE$V14)
Tidy_PE$V15 <- as.factor(Tidy_PE$V15)
Tidy_PE$V16 <- as.factor(Tidy_PE$V16)
Tidy_PE$V17 <- as.factor(Tidy_PE$V17)
Tidy_PE$V18 <- as.factor(Tidy_PE$V18)
Tidy_PE$V19 <- as.factor(Tidy_PE$V19)
Tidy_PE$V20 <- as.factor(Tidy_PE$V20)
Tidy_PE$V21 <- as.factor(Tidy_PE$V21)
Tidy_PE$V22 <- as.factor(Tidy_PE$V22)
Tidy_PE$V23 <- as.factor(Tidy_PE$V23)
Tidy_PE$V24 <- as.factor(Tidy_PE$V24)
Tidy_PE$V25 <- as.factor(Tidy_PE$V25)
Tidy_PE$V26 <- as.factor(Tidy_PE$V26)
Tidy_PE$V27 <- as.factor(Tidy_PE$V27)
Tidy_PE$V28 <- as.factor(Tidy_PE$V28)
Tidy_PE$V29 <- as.factor(Tidy_PE$V29)
Tidy_PE$V30 <- as.factor(Tidy_PE$V30)
Tidy_PE$V31 <- as.factor(Tidy_PE$V31)
Tidy_PE$V32 <- as.factor(Tidy_PE$V32)
Tidy_PE$V33 <- as.factor(Tidy_PE$V33)
Tidy_PE$V34 <- as.factor(Tidy_PE$V34)

caracteristique_MS <- read_csv("Data/caracteristiques_MS.csv")

```

## Formatage des données

On rajoute à Tidy_Site_Occupancy les caractéristiques associées aux microsites.
```{r}

Tidy_Site_Occupancy <- Tidy_Site_Occupancy %>% 
  mutate(odorant = NA,
         typepiege = NA,
         support = NA,
         hauteur_camera_cm = NA,
         typelieu = NA)

n = nrow(Tidy_Site_Occupancy)

for(i in 1:n){
  index = Tidy_Site_Occupancy$MS[i]
  Tidy_Site_Occupancy$odorant[i] = caracteristique_MS$odorant[caracteristique_MS$MS == index]
  Tidy_Site_Occupancy$support[i] = caracteristique_MS$support[caracteristique_MS$MS == index]
  Tidy_Site_Occupancy$typepiege[i] = caracteristique_MS$typepiege[caracteristique_MS$MS == index]
  Tidy_Site_Occupancy$typelieu[i] = caracteristique_MS$typelieu[caracteristique_MS$MS == index]
  Tidy_Site_Occupancy$hauteur_camera_cm[i] = caracteristique_MS$hauteur_camera_cm[caracteristique_MS$MS == index]

}
```

## Formatage des données

On convertit les data.frame en objets unmarkedFrameOccu pour qu'ils puissent être traités par les fonctions du package unmarked.

```{r}
y <- Tidy_Site_Occupancy[, 2:35]
siteCovs <- Tidy_Site_Occupancy[, c("support", "odorant", "typepiege", "typelieu", "hauteur_camera_cm")]
obsCovs <- list(effort_capture = Tidy_Effort_Capture[, 2:ncol(Tidy_Effort_Capture)],
                PE = Tidy_PE[, 2:ncol(Tidy_PE)],
                ecart_attractif = Tidy_Ecart_Attractif[, 2:ncol(Tidy_Ecart_Attractif)]
                )
data <- unmarkedFrameOccu(y = y, siteCovs = siteCovs, obsCovs = obsCovs)
```

## Création de différents modèles


Création du modèle naïf, où la probabilité d'occupation et de détection est égale à 1 :
```{r}
modele_naif <- occu(formula = ~ 1 ~ 1 , data = data)
summary(modele_naif)
```

On détermine la forme du modèle à utiliser :
```{r}
p<-backTransform(modele_naif, type = "det")
p

psi<-backTransform(modele_naif, type = "state")
psi
```
On doit utiliser un modèle logistique. C'est le modèle par défaut, donc il n'y a rien besoin de changer.


Création des autres modèles possibles en testant un à un les effets des différents paramètres étudiés :

```{r}
modele_effort_capture <- occu(formula = ~ scale(effort_capture) ~ 1 , data = data)
modele_PE <- occu(formula = ~ PE ~ 1 , data = data)
modele_ecart_attractif <- occu(formula = ~ ecart_attractif ~ 1 , data = data)
modele_support <- occu(formula = ~ support ~ 1 , data = data)
modele_odorant <- occu(formula = ~ odorant ~ 1 , data = data)
modele_typepiege <- occu(formula = ~ typepiege ~ 1 , data = data)
modele_typelieu <- occu(formula = ~ typelieu ~ 1 , data = data)
modele_hauteur_camera_cm <- occu(formula = ~ scale(hauteur_camera_cm) ~ 1 , data = data)
```

On créé une liste contenant ces modèles, par calculer toutes les AICs d'un seul coup :
```{r}
modlist1<-list(modele_naif = modele_naif,
               modele_effort_capture = modele_effort_capture,
               modele_PE = modele_PE,
               modele_ecart_attractif = modele_ecart_attractif,
               modele_support = modele_support,
               modele_odorant = modele_odorant,
               modele_typepiege = modele_typepiege,
               modele_typelieu = modele_typelieu,
               modele_hauteur_camera_cm = modele_hauteur_camera_cm)

aictab(modlist1)
```
Le modèle ayant l'AICc la plus faible est : modele_typelieu. Il y a une différence d'au moins 2 entre ce modèle et chacun des autres.

On regarde maintenant un par un les modèles pour voir quels effets sont significatifs :
```{r}
summary(modele_effort_capture)
summary(modele_PE)
summary(modele_ecart_attractif)
summary(modele_support)
summary(modele_odorant)
summary(modele_typepiege)
summary(modele_typelieu)
summary(modele_hauteur_camera_cm)
```
Les paramètres ayant un effet significatif sont : typelieu, ecart_attractif, odorant, support et PE.

On créé un nouveau modèle avec seulement les paramètres significatifs.
```{r}
modele_final <- occu(formula = ~ scale(ecart_attractif) + PE + support + odorant + typelieu ~ 1 , data = data)
summary(modele_final)
```


## Prédiction des proba de détection et d'occupation

Comme il n'y a pas de covariables d'occupation dans notre modèle, tous les sites ont donc la même probabilité d'occupation. On peut donc regarder seulement la première ligne.
```{r}
predict(modele_final, 'state')[1,]
```

La probabilité trouvée correspond à celle pour l'ensemble des sites, pas un en particulier. Cette probabilité correspond à la probabilité qu'un site soit occupé.

```{r}
predict(modele_final, 'det')[1,]
```

La probabilité trouvée correspond à celle pour l'ensemble des sites, pas un en particulier. Cette probabilité correspond à la probabilité qu'un lynx soit détecté.


On prédit les intervalles de confiance pour chaque estimation de chaque paramètre de détection du modèle.
```{r}
confint(modele_final, type='det', method = "profile")
```

