---
title: "Analyse de les probabilités de détection du lynx"
output: html_document
date: "2026-06-10"
---

## Import librairies

```{r}
#importation tidyverse

library(readr)
library(tidyr)
library(dplyr)
library(ggplot2)
library(tibble)
library(stringr)
library(forcats)
library(lubridate)

#importation des autres librairies

library(emmeans)
library(glmmTMB)
library(bbmle)

library(blme)
library(lme4)
library(lmerTest)
library(MuMIn)

library(performance)
library(ggeffects)
library(effects)

library(ggsignif)

library(car)

```

## Fonctions utiles

```{r}

# Fonction de calcul des indices de surdispersion

overdisp_fun <- function(model) {
  rdf <- df.residual(model)
  rp <- residuals(model,type="pearson")
  Pearson.chisq <- sum(rp^2)
  prat <- Pearson.chisq/rdf
  pval <- pchisq(
    Pearson.chisq, 
    df=rdf, 
    lower.tail=FALSE
  )
  c(
    chisq=Pearson.chisq,
    ratio=prat,
    rdf=rdf,
    p=pval
  )
}

```

## Import données

```{r}
Tidy_Detection_Semaines <- read_csv("Data/Tidy_Detection_Semaines.csv")
View(Tidy_Detection_Semaines)

Tidy_Detection_Semaines$num_semaine <- as.factor(Tidy_Detection_Semaines$num_semaine)
Tidy_Detection_Semaines$semaine_piege <- as.factor(Tidy_Detection_Semaines$semaine_piege)
Tidy_Detection_Semaines$MS <- as.factor(Tidy_Detection_Semaines$MS)
Tidy_Detection_Semaines$PE <- as.factor(Tidy_Detection_Semaines$PE)

Tidy_Detection_Semaines$support <- as.factor(Tidy_Detection_Semaines$support)
Tidy_Detection_Semaines$typepiege <- as.factor(Tidy_Detection_Semaines$typepiege)
Tidy_Detection_Semaines$typelieu <- as.factor(Tidy_Detection_Semaines$typelieu)
Tidy_Detection_Semaines$odorant <- as.factor(Tidy_Detection_Semaines$odorant)

```



## Création du modèle ombrelle


```{r}
modele_ombrelle <- glmmTMB(
  detection ~ 
    typepiege +
    PE +
    typelieu +
    nb_jours_fonctionnement +
    ecart_attractif +
    hauteur_camera_cm +
    support +
    odorant +
    (1 | MS),
  data = Tidy_Detection_Semaines,
  family = binomial(link = 'logit')
  )

summary(modele_ombrelle)
```

## AICc et sélection des modèles

Générations des modèles à partir du modèle ombrelle :

```{r}
options(na.action = "na.fail")
modeles_AICc = dredge(modele_ombrelle)
```

Récupération des meilleurs modèles ayant : $\Delta AICc <2$

```{r}
modeles_selection = get.models(
  modeles_AICc, 
  subset = delta < 2)

length(modeles_selection) #nombre de modeles retenus
```

Moyennage des modèles :

```{r}
moy_modeles = model.avg(modeles_selection)
summary(moy_modeles)
```

On fait un test Anova pour savoir quelles paramètres conservé par le modèle average ont des effets significatifs :
```{r}
modele_anova <- glmmTMB(
  detection ~ 
    typelieu +
    PE +
    ecart_attractif +
    hauteur_camera_cm +
    (1 | MS),
  data = Tidy_Detection_Semaines,
  family = binomial(link = 'logit'),
  )

Anova(modele_anova, type="III")
```

Il y a donc un effet significatif de PE, typelieu et ecart_attractif. On conserve donc ces paramètres pour le modèle final sur lequel portera nos conclusions.


## Calcul d'un indice de dispersion

On calcule un indice de dispersion pour vérifier s'il y a une surdispersion des données et adapter le modèle le cas échéant.

```{r}
overdisp_fun(modele_ombrelle)
```

On obtient une p-value\>0.05, donc il n'y a pas de sur-dispersion de notre modèle ombrelle. De plus, on faisant ce test sur tous les modèles sélectionnés, on observe qu'il n'y a pas non plus de sur-dispersion des données. Le test est également négatif pour modele_anova.


## Prise en compte des interactions

Au final, il y a eu 3 paramètres qui on eu des effets significatifs sur la détection de poils de lynx : période (PE), ecart_attractif et typelieu. Il va donc falloir tester les intercations :
- PE:ecart_attractif
- PE:typelieu
- ecart_attractif:typelieu


On rajoute donc à notre modèle ombrelle les interactions entre les paramètres ayant été montrés significatifs par l'anova :

```{r}
modele_ombrelle_int <- glmmTMB(
  detection ~ 
    typepiege +
    support +
    odorant +
    typelieu +
    PE +
    nb_jours_fonctionnement +
    ecart_attractif +
    hauteur_camera_cm +
    PE:typelieu +
    PE:ecart_attractif +
    typelieu:ecart_attractif +
    (1 | MS),
  data = Tidy_Detection_Semaines,
  family = binomial(link = 'logit'),
  )

summary(modele_ombrelle_int)
```
Calcul d'AIC des différents modèle possibles, obtenus à partir du modèle ombrelle :

```{r}
options(na.action = "na.fail")
modeles_AICc_int = dredge(modele_ombrelle_int)
```


Récupération des meilleurs modèles ayant : $\Delta AICc <2$

```{r}
modeles_selection_int = get.models(
  modeles_AICc_int, 
  subset = delta < 2)

length(modeles_selection_int) #nombre de modeles retenus
```

Moyennage des modèles :

```{r}
moy_modeles_int = model.avg(modeles_selection_int)
summary(moy_modeles_int)
```

Test ANOVA pour les interactions ayant été conservées dans le modèle average :
```{r}
modele_anova2 <- glmmTMB(
  detection ~ PE + 
    typelieu + 
    ecart_attractif +
    PE:typelieu +
    (1 | MS),
  data = Tidy_Detection_Semaines,
  family = binomial(link = 'logit')
  )

Anova(modele_anova2, type="III")
```

Il y a donc bien une interaction significative. Elle sera donc inclue dans notre modèle final.

On calcul un indice de dispersion pour vérifier s'il y a une surdispersion des données et adapter le modèle le cas échéant.
```{r}
overdisp_fun(modele_ombrelle_int)
```

On obtient une p-value\>0.05, donc il n'y a pas de sur-dispersion de notre modèle ombrelle. Il en est de même pour modele_anova2.


## Création d'un nouveau modèles simplifié

On créé un modèle final avec tous les paramètres et interactions ayant été montrés significatifs précédemment.
```{r}
modele_final <- glmmTMB(
  detection ~ PE + 
    typelieu + 
    ecart_attractif +
    typelieu:PE +
    (1 | MS),
  data = Tidy_Detection_Semaines,
  family = binomial(link = 'logit')
  )
```

On calcul un indice de dispersion pour vérifier s'il y a une surdispersion des données et adapter le modèle le cas échéant.
```{r}
overdisp_fun(modele_final)
```

On obtient une p-value\>0.05, donc il n'y a pas de sur-dispersion de notre modèle.


## Calcul du coefficient de détermination marginal

```{r}
r2(modele_final)
```

```{r}
check_singularity(modele_final)
```
Pas de singularité. 21,6% de la variance est expliquée par les paramètres pris en compte dans le modèle.


## Interprétation du modèle final

```{r}
summary(modele_final)
```
On observe un que plus l'ecart_attractif est important, plus on a de chances de détecter un lynx au cours de la semaine.


On calcul quelles interactions sont significatives en utilisant un emmeans sur des tableaux de données réduites, se concentrant sur seulement un type de lieu à la fois.

Séparation du jeux de données en 3 pour chaque modalité du paramètre typelieu : B, N, et P.
```{r}
tidy_lieuB <- Tidy_Detection_Semaines %>% filter(typelieu=="B")
tidy_lieuN <- Tidy_Detection_Semaines %>% filter(typelieu=="N")
tidy_lieuP <- Tidy_Detection_Semaines %>% filter(typelieu=="P")
```

On créé 3 nouveaux modèles pour chaque modalité prise par typelieu, en n'oubliant pas de retirer le paramètre typelieu et l'interaction typelieu:PE du modèle :
GARDER ECART_ATTRACTIF ? CAR C'EST PLUS LE MËME EFFET VU QUE LES DONNÉES ONT CHANGÉES
```{r}
modele_lieuB <- glmmTMB(
  detection ~ PE + 
    ecart_attractif +
    (1 | MS),
  data = tidy_lieuB,
  family = binomial(link = 'logit')
  )

modele_lieuN <- glmmTMB(
  detection ~ PE + 
    ecart_attractif +
    (1 | MS),
  data = tidy_lieuN,
  family = binomial(link = 'logit')
  )

modele_lieuP <- glmmTMB(
  detection ~ PE + 
    ecart_attractif +
    (1 | MS),
  data = tidy_lieuP,
  family = binomial(link = 'logit')
  )
```

On fait maintenant des emmeans sur chacun de ces modèles :
```{r}
emmeans(modele_lieuB, pairwise~PE)
```
On a significativement plus de détections de lynx en période 2 par rapport à en période 3 pour un lieu de type B.

```{r}
emmeans(modele_lieuN, pairwise~PE)
```
On a pas de différence significative pour le nombre de détections de lynx entre les 3 périodes étudiées pour les lieux de type N.

```{r}
emmeans(modele_lieuP, pairwise~PE)
```
On a pas de différence significative pour le nombre de détections de lynx entre les 3 périodes étudiées pour les lieux de type P.


## Représentation graphique des résultats

Représentation graphique récapitulant tout les résultats :

```{r}
eff <- allEffects(modele_final)
plot(eff, multiline = TRUE)
```


Représentation des effets significatifs uns à uns :

```{r}
predecart_attractif <- ggpredict(
          modele_final,
          terms = "ecart_attractif",
          bias_correction = TRUE
          )

plot(
  predecart_attractif) +                         
  labs(
    title = "Prédiction de l'effet du facteur âge de l'odorant",
    x = "Age de l'odorant (semaines)", 
    y = "Probabilité de détection du lynx sur une semaine"
    )

ggsave(filename = "Plots/Probabilite_detection_lynx/Prediction_Detection_Lynx_ecart_attractif.jpg")
```
Ces résultats peuvent être expliqués par le fait qu'à la pose d'un nouvel attractif, il y a perturbation de l'environnement (par exemple des traces d'odeur humaine) qui peut faire fuir les lynx.


```{r}
predPE_typelieu <- ggpredict(
          modele_final,
          terms = c("typelieu","PE"),
          bias_correction = TRUE
          )

plot(
  predPE_typelieu) +                         
  labs(
    title = "Prédiction de l'effet de l'interaction entre type de lieu et PE",
    x = "Type de lieu", 
    y = "Probabilité de détection du lynx sur une semaine"
    )

ggsave(filename = "Plots/Probabilite_detection_lynx/Prediction_Detection_Lynx_int_PE_typelieu.jpg")
```