---
title: "Analyse Données Génotypage"
output: html_document
date: "2026-07-07"
---

## Import librairies

```{r}
#importation tidyverse

library(readr)
library(tidyr)
library(dplyr)
library(ggplot2)
library(tibble)
library(stringr)
library(forcats)
library(lubridate)

#importation des autres librairies

library(emmeans)
library(glmmTMB)
library(bbmle)

library(blme)
library(lme4)
library(lmerTest)
library(MuMIn)

library(performance)
library(ggeffects)
library(effects)

library(ggsignif)

library(car)

```

## Fonctions utiles

```{r}

# Fonction de calcul des indices de sur-dispersion

overdisp_fun <- function(model) {
  rdf <- df.residual(model)
  rp <- residuals(model,type="pearson")
  Pearson.chisq <- sum(rp^2)
  prat <- Pearson.chisq/rdf
  pval <- pchisq(
    Pearson.chisq, 
    df=rdf, 
    lower.tail=FALSE
  )
  c(
    chisq=Pearson.chisq,
    ratio=prat,
    rdf=rdf,
    p=pval
  )
}

```

## Import données

```{r}
Tidy_Genotypages <- read_csv("Data/Genetique/Tidy_Genotypages.csv")
View(Tidy_Genotypages)

Tidy_Genotypages$GEN_ID <- as.factor(Tidy_Genotypages$GEN_ID)
Tidy_Genotypages$Beschriftung <- as.factor(Tidy_Genotypages$Beschriftung)
Tidy_Genotypages$condition_exposition <- as.factor(Tidy_Genotypages$condition_exposition)
Tidy_Genotypages$nb_bulbes <- as.factor(Tidy_Genotypages$nb_bulbes)

```

## Travail sur le nombre de sites séquencés

### Travail sur tous les échantillons

#### Création du modèle ombrelle

Ce modèle ombrelle contient tous les paramètres étudiés et toutes les interactions possibles.

```{r}
modele_ombrelle <- glm(
  succes_genotypage ~ 
    nb_bulbes +
    duree_exposition_jours +
    duree_exposition_jours:nb_bulbes,
  data = Tidy_Genotypages,
  family = poisson
  )

summary(modele_ombrelle)
```

#### AICc et sélection des modèles

Générations des modèles à partir du modèle ombrelle :

```{r}
options(na.action = "na.fail")
modeles_AICc = dredge(modele_ombrelle)
```

Récupération des meilleurs modèles ayant : $\Delta AICc <2$

```{r}
modeles_selection = get.models(
  modeles_AICc, 
  subset = delta < 2)

length(modeles_selection) #nombre de modeles retenus
```

Moyennage des modèles :

```{r}
meilleur_modele <- modeles_selection[[1]]
summary(meilleur_modele)
```

Pour déterminer si les paramètres conservés dans le modèle average ont un effet significatif, on utilise un test Anova.


```{r}
modele_anova <- glm(
  succes_genotypage ~ 
    duree_exposition_jours +
    nb_bulbes +
    duree_exposition_jours:nb_bulbes,
  data = Tidy_Genotypages,
  family = poisson
  )

Anova(modele_anova, type="III")
```
Il y a un effet significatif de l'interaction duree_exposition_jours:nb_bulbes.


#### Calcul d'un indice de dispersion

On calcul un indice de dispersion pour vérifier s'il y a une surdispersion des données et adapter le modèle le cas échéant.

```{r}
overdisp_fun(modele_anova)
```
On obtient une p-value\>0.05, donc il n'y a pas de sur-dispersion de notre modèle (pour family = poisson).


### Travail sur les échantillons exposés seuls

#### Création d'un nouveau tableau

On créé un nouveau jeu de données en enlevant les échantillons qui n'ont pas subi d'exposition.
```{r}
Tidy_avec_exposition <- Tidy_Genotypages %>%
  filter(duree_exposition_jours>0)
```


#### Création du modèle ombrelle

Ce modèle ombrelle contient tous les paramètres étudiés et toutes les interactions possibles.

```{r}
modele_ombrelle2 <- glmmTMB(
  succes_genotypage ~ 
    nb_bulbes +
    duree_exposition_jours +
    condition_exposition +
    condition_exposition:duree_exposition_jours +
    condition_exposition:nb_bulbes +
    duree_exposition_jours:nb_bulbes,
  data = Tidy_avec_exposition,
  family = nbinom1
  )

summary(modele_ombrelle2)
```

#### AICc et sélection des modèles

Générations des modèles à partir du modèle ombrelle :

```{r}
options(na.action = "na.fail")
modeles_AICc2 = dredge(modele_ombrelle2)
```

Récupération des meilleurs modèles ayant : $\Delta AICc <2$

```{r}
modeles_selection2 = get.models(
  modeles_AICc2, 
  subset = delta < 2)

length(modeles_selection2) #nombre de modeles retenus
```

Un seul modèle ressort :


```{r}
meilleur_modele2 <- modeles_selection2[[1]]
summary(meilleur_modele2)
```

Pour déterminer si les paramètres conservés dans le modèle average ont un effet significatif, on utilise un test Anova.


```{r}
modele_anova2 <- glm(
  succes_genotypage ~ 
    duree_exposition_jours +
    nb_bulbes +
    duree_exposition_jours:nb_bulbes,
  data = Tidy_avec_exposition,
  family = poisson
  )

Anova(modele_anova2, type="III")
```
Il y a un effet significatif de l'interaction duree_exposition_jours:nb_bulbes.


#### Calcul d'un indice de dispersion

On calcul un indice de dispersion pour vérifier s'il y a une surdispersion des données et adapter le modèle le cas échéant.

```{r}
overdisp_fun(modele_ombrelle2)
```
On obtient une p-value\>0.05, donc il n'y a pas de sur-dispersion de notre modèle (pour family = poisson).

### Calcul du coefficient de détermination marginal

```{r}
r2(modele_anova2)
r2(modele_anova3)
```

```{r}
check_singularity(modele_anova2)
check_singularity(modele_anova3)
```
Il n'y a pas de singularité. 16,7% de notre variance est expliquée par les paramètres du modèle (dans le cas avec odorant), et 19,2% (dans le cas avec typelieu et typepiege).


## Interprétation des modèles finaux

Les effets significatifs sont :
- odorant
- ecart_attractif
- typelieu
- PE


On utilise des emmeans pour savoir au sein de chaque paramètres, quelles modalités sont significativement différentes les unes des autres.

```{r}
emmeans(modele_anova2, pairwise~typelieu)
```
Les lieux de type B augmentent significativement les chances de détecter un grand nombre de lynx au cours de la semaine, par rapport aux lieux de type N et P.

```{r}
emmeans(modele_anova3, pairwise~odorant)
```
On trouve les effets suivant :
- Castoreum_Sansodorant>Castoreum_Urine
- Castoreum_Urine<Lavande_Sansodorant
- Lavande_Sansodorant>Lavande_Urine


```{r}
emmeans(modele_anova2, pairwise~PE)
emmeans(modele_anova3, pairwise~PE)
```
Relever les caméra en PE2 augmente significativement les chances de détecter un grand nombre de lynx au cours de la semaine, par rapport au fait de relever les caméras en PE3.


## Représentation graphique des résultats


```{r}
predodorant <- ggpredict(
          modele_anova3,
          terms = "odorant",
          bias_correction = TRUE
          )

plot(
  predodorant) +                         
  labs(
    title = "Prédiction de l'effet du facteur odorant",
    x = "Combinaison d'odorants utilisée", 
    y = "Prédiction de l'occurrence du lynx sur une semaine"
    )

ggsave(filename = "Plots/Comptage_detection_lynx/Prediction_Comptage_Lynx_Odorant.jpg")
```

```{r}
predtypelieu <- ggpredict(
          modele_anova2,
          terms = "typelieu",
          bias_correction = TRUE
          )

plot(
  predtypelieu) +                         
  labs(
    title = "Prédiction de l'effet du facteur type de lieu",
    x = "Type de lieu", 
    y = "Prédiction de l'occurrence du lynx sur une semaine"
    )

ggsave(filename = "Plots/Comptage_detection_lynx/Prediction_Comptage_Lynx_Typelieu.jpg")
```

```{r}
#on fait un premier graphique en utilisant le modèle incluant typelieu

predecart_attractif <- ggpredict(
          modele_anova2,
          terms = "ecart_attractif",
          bias_correction = TRUE
          )

plot(
  predecart_attractif
  ) +
  labs(
    title = "Prédiction de l'effet du facteur âge de l'odorant",
    x = "Age de l'odorant (semaines)", 
    y = "Prédiction de l'occurrence du lynx sur une semaine"
    )

ggsave(filename = "Plots/Comptage_detection_lynx/Prediction_Comptage_Lynx_ecart_attractif.jpg")
```
```{r}
#on fait un deuxième graphique en utilisant le modèle incluant odorant

predecart_attractif2 <- ggpredict(
          modele_anova3,
          terms = "ecart_attractif",
          bias_correction = TRUE
          )

plot(
  predecart_attractif2
  ) +
  labs(
    title = "Prédiction de l'effet du facteur âge de l'odorant",
    x = "Age de l'odorant (semaines)", 
    y = "Prédiction de l'occurrence du lynx sur une semaine"
    )

ggsave(filename = "Plots/Comptage_detection_lynx/Prediction_Comptage_Lynx_ecart_attractif2.jpg")
```

```{r}
#on fait un premier graphique en utilisant le modèle incluant typelieu

predPE <- ggpredict(
          modele_anova2,
          terms = "PE",
          bias_correction = TRUE
          )

plot(
  predPE) +                         
  labs(
    title = "Prédiction de l'effet du facteur type période d'étude",
    x = "Période d'étude", 
    y = "Prédiction de l'occurrence du lynx sur une semaine"
    )

ggsave(filename = "Plots/Comptage_detection_lynx/Prediction_Comptage_Lynx_PE.jpg")
```
```{r}
#on fait un deuxième graphique en utilisant le modèle incluant odorant

predPE2 <- ggpredict(
          modele_anova3,
          terms = "PE",
          bias_correction = TRUE
          )

plot(
  predPE2) +                         
  labs(
    title = "Prédiction de l'effet du facteur période d'étude",
    x = "Période d'étude", 
    y = "Prédiction de l'occurrence du lynx sur une semaine"
    )

ggsave(filename = "Plots/Comptage_detection_lynx/Prediction_Comptage_Lynx_PE2.jpg")
```
