---
title: "Analyse Probabilité Détection Alice"
output: html_document
date: "2026-06-10"
---

## Import librairies

```{r}
#importation tidyverse

library(readr)
library(tidyr)
library(dplyr)
library(ggplot2)
library(tibble)
library(stringr)
library(forcats)
library(lubridate)

#importation des autres librairies

library(emmeans)
library(glmmTMB)
library(bbmle)

library(blme)
library(lme4)
library(lmerTest)
library(MuMIn)

library(performance)
library(ggeffects)

library(ggsignif)

```

## Fonctions utiles

```{r}

# Fonction de calcul des indices de surdispersion

overdisp_fun <- function(model) {
  rdf <- df.residual(model)
  rp <- residuals(model,type="pearson")
  Pearson.chisq <- sum(rp^2)
  prat <- Pearson.chisq/rdf
  pval <- pchisq(
    Pearson.chisq, 
    df=rdf, 
    lower.tail=FALSE
  )
  c(
    chisq=Pearson.chisq,
    ratio=prat,
    rdf=rdf,
    p=pval
  )
}

```

## Import données

```{r}
Tidy_Detection_Semaines <- read_csv("Data/Tidy_Detection_Semaines.csv")
View(Tidy_Detection_Semaines)

Tidy_Detection_Semaines$num_semaine <- as.factor(Tidy_Detection_Semaines$num_semaine)
Tidy_Detection_Semaines$semaine_piege <- as.factor(Tidy_Detection_Semaines$semaine_piege)
Tidy_Detection_Semaines$MS <- as.factor(Tidy_Detection_Semaines$MS)
Tidy_Detection_Semaines$PE <- as.factor(Tidy_Detection_Semaines$PE)

Tidy_Detection_Semaines$support <- as.factor(Tidy_Detection_Semaines$support)
Tidy_Detection_Semaines$typepiege <- as.factor(Tidy_Detection_Semaines$typepiege)
Tidy_Detection_Semaines$typelieu <- as.factor(Tidy_Detection_Semaines$typelieu)
Tidy_Detection_Semaines$odorant <- as.factor(Tidy_Detection_Semaines$odorant)

```


## Etude de la présence/abscence de lynx au cours des semaines

### Création du modèle ombrelle


```{r}
modele_ombrelle <- glmmTMB(
  detection ~ 
    typepiege +
    support +
    odorant +
    typelieu +
    PE +
    nb_jours_fonctionnement +
    ecart_attractif +
    hauteur_camera_cm +
    (1 | MS),
  data = Tidy_Detection_Semaines,
  family = binomial(link = 'logit'),
  )

summary(modele_ombrelle)
```

### AICc et sélection des modèles

Générations des modèles à partir du modèle ombrelle :

```{r}
options(na.action = "na.fail")
modeles_AICc = dredge(modele_ombrelle)
```

Récupération des meilleurs modèles ayant : $\Delta AICc <2$

```{r}
modeles_selection = get.models(
  modeles_AICc, 
  subset = delta < 2)

length(modeles_selection) #nombre de modeles retenus
```

Moyennage des modèles :

```{r}
moy_modeles = model.avg(modeles_selection)
summary(moy_modeles)
```

Quand on regarde conditional average, on se rend compte que les facteurs fixes ayant un effet significatif sur la probabilité de détection d'un lynx au cours de la semaine sont : ecart_attractif et typelieu. On ne conservera donc que eux pour notre prochain modèle, simplifié, sur lequel portera nos conclusions.

On fait un test anova pour savoir s'il faut prendre en compte PE :
```{r}
mod <- glmmTMB(
  detection ~ 
    typelieu +
    PE +
    ecart_attractif +
    hauteur_camera_cm +
    (1 | MS),
  data = Tidy_Detection_Semaines,
  family = binomial(link = 'logit'),
  )

mod2 <- glmmTMB(
  detection ~ 
    typelieu +
    ecart_attractif +
    hauteur_camera_cm +
    (1 | MS),
  data = Tidy_Detection_Semaines,
  family = binomial(link = 'logit'),
  )

#anova(mod, mod2, type="III")
Anova(mod, type="III")
```

La p-value est <0.05, l'ajout de PE améliore donc significativement le modèle.


### Calcul d'un indice de dispersion

On calcul un indice de dispersion pour vérifier s'il y a une surdispersion des données et adapter le modèle le cas échéant.

```{r}
overdisp_fun(modele_ombrelle)
```

On obtient une p-value\>0.05, donc il n'y a pas de sur-dispersion de notre modèle. De plus, on faisant ce test sur tous les modèles sélectionnés, on observe qu'il n'y a pas non plus de sur-dispersion des données.


### Prise en compte des interactions

Au final, il y a eu 3 paramètres qui on eu des effets significatifs sur la détection de poils de lynx : période (PE), ecart_attractif et typelieu. Il va donc falloir tester les intercations :
- PE:ecart_attractif
- PE:typelieu
- ecart_attractif:typelieu


On rajoute donc à notre modèle ombrelle les interactions entre les paramètres ayant été montrés significatifs par l'anova :

```{r}
modele_ombrelle_int <- glmmTMB(
  detection ~ 
    typepiege +
    support +
    odorant +
    typelieu +
    PE +
    nb_jours_fonctionnement +
    ecart_attractif +
    hauteur_camera_cm +
    PE:typelieu +
    PE:ecart_attractif +
    typelieu:ecart_attractif +
    (1 | MS),
  data = Tidy_Detection_Semaines,
  family = binomial(link = 'logit'),
  )

summary(modele_ombrelle_int)
```
```{r}
options(na.action = "na.fail")
modeles_AICc_int = dredge(modele_ombrelle_int)
```


Récupération des meilleurs modèles ayant : $\Delta AICc <2$

```{r}
modeles_selection_int = get.models(
  modeles_AICc_int, 
  subset = delta < 2)

length(modeles_selection_int) #nombre de modeles retenus
```

Moyennage des modèles :

```{r}
moy_modeles_int = model.avg(modeles_selection_int)
summary(moy_modeles_int)
```

Test ANOVA :
```{r}
mod4 <- glmmTMB(
  detection ~ PE + 
    typelieu + 
    ecart_attractif +
    PE:typelieu +
    (1 | MS),
  data = Tidy_Detection_Semaines,
  family = binomial(link = 'logit')
  )

Anova(mod4, type="III")
```

Il y a donc bien une interaction significative, a inclure dans notre modèle final.


### Création d'un nouveau modèles simplifié

```{r}
modele_final <- glmmTMB(
  detection ~ PE + 
    typelieu + 
    ecart_attractif +
    PE:typelieu +
    (1 | MS),
  data = Tidy_Detection_Semaines,
  family = binomial(link = 'logit')
  )
```

On calcul un indice de dispersion pour vérifier s'il y a une surdispersion des données et adapter le modèle le cas échéant.
```{r}
overdisp_fun(modele_final)
```

On obtient une p-value\>0.05, donc il n'y a pas de sur-dispersion de notre modèle.


### Calcul du coefficient de détermination marginal

```{r}
r2(modele_final)
```

```{r}
check_singularity(modele_final)
```
Pas de singularité. 21% de la variance est expliquée par les paramètres pris en compte dans le modèle.


### Interprétation du modèle final

```{r}
summary(modele_final)
```
On observe un que plus l'ecart_attractif est important, plus on a de chances de détecter un lynx au cours de la semaine.

```{r}
emmeans(modele_final, pairwise~PE)
```
On observe qu'on a significativement plus de chances de détecter un lynx en période de rut (PE2) qu'avant (PE2) ou après cette période (PE3).

```{r}
emmeans(modele_final, pairwise~typelieu)
```
On observe qu'on a significativement plus de chances de détecter un lynx sur un microsite de type B (microsite avec marquage de lynx déjà identifié et suivi) que de type N ou P.
Bizarrement, un a pas ça dans le summary : pas de différence significative entre B et P.
Contradiction avec les résultats obtenus pour les pièges à poils ?


```{r}
emmeans(modele_final, pairwise~typelieu:PE)
```
Effets significatifs :
B PE1 - P PE3   2.5667 0.823 Inf   3.119  0.0475
N PE1 - B PE2  -2.1997 0.523 Inf  -4.209  0.0009
B PE2 - P PE2   2.0396 0.592 Inf   3.444  0.0167
B PE2 - N PE3   1.9915 0.575 Inf   3.464  0.0156
B PE2 - P PE3   3.3664 0.841 Inf   4.005  0.0020

A interpréter avec les graphiques.


### Représentation graphique des résultats

#### Représentation des résultats significatifs

```{r}
predPE <- ggpredict(
          modele_final,
          terms = "PE",
          bias_correction = TRUE
          )
plot(predPE)
```

```{r}
predtypelieu <- ggpredict(
          modele_final,
          terms = "typelieu",
          bias_correction = TRUE
          )
plot(predtypelieu)
```

```{r}
predecart_attractif <- ggpredict(
          modele_final,
          terms = "ecart_attractif",
          bias_correction = TRUE
          )
plot(predecart_attractif)
```
Etrange.


#### Représentation des interactions

```{r}
predPE_typelieu <- ggpredict(
          modele_final,
          terms = c("PE","typelieu"),
          bias_correction = TRUE
          )
plot(predPE_typelieu)
```


```{r}
predPE_ecart_attractif <- ggpredict(
          modele_final,
          terms = c("ecart_attractif", "PE"),
          bias_correction = TRUE
          )
plot(predPE_ecart_attractif)
```

```{r}
predtypelieu_ecart_attractif <- ggpredict(
          modele_final,
          terms = c("ecart_attractif", "typelieu"),
          bias_correction = TRUE
          )
plot(predtypelieu_ecart_attractif)
```



## Etude du nombre de lynx détectés au cours des semaines

### Création du modèle ombrelle


```{r}
modele_ombrelle2 <- glmmTMB(
  nb_detection ~ 
    typepiege +
    support +
    odorant +
    typelieu +
    PE +
    nb_jours_fonctionnement +
    ecart_attractif +
    hauteur_camera_cm +
    (1 | MS),
  data = Tidy_Detection_Semaines,
  family = poisson
  )

summary(modele_ombrelle2)
```

### AICc et sélection des modèles

Générations des modèles à partir du modèle ombrelle :

```{r}
options(na.action = "na.fail")
modeles_AICc2 = dredge(modele_ombrelle2)
```

Récupération des meilleurs modèles ayant : $\Delta AICc <2$

```{r}
modeles_selection2 = get.models(
  modeles_AICc2, 
  subset = delta < 2)

length(modeles_selection2) #nombre de modeles retenus
```

Moyennage des modèles :

```{r}
moy_modeles2 = model.avg(modeles_selection2)
summary(moy_modeles2)
```

Quand on regarde conditional average, on se rend compte que les facteurs fixes ayant un effet significatif sur la probabilité de détection d'un lynx au cours de la semaine sont : ecart_attractif, odorant et typelieu. On ne conservera donc que eux pour notre prochain modèle, simplifié, sur lequel portera nos conclusions. A moins qu'on rajoute PE...

Faut-il prendre en compte PE et typepiege ?
```{r}
mod3 <- glmmTMB(
  nb_detection ~ 
    typelieu +
    PE +
    ecart_attractif +
    hauteur_camera_cm +
    typepiege +
    (1 | MS),
  data = Tidy_Detection_Semaines,
  family = poisson,
  )

Anova(mod3, type="III")
```




### Calcul d'un indice de dispersion

On calcul un indice de dispersion pour vérifier s'il y a une surdispersion des données et adapter le modèle le cas échéant.

```{r}
overdisp_fun(modele_ombrelle)
```

On obtient une p-value\>0.05, donc il n'y a pas de sur-dispersion de notre modèle. De plus, on faisant ce test sur tous les modèles sélectionnés, on observe qu'il n'y a pas non plus de sur-dispersion des données.


### Prise en compte des interactions

Au final, il y a eu 3 paramètres qui on eu des effets significatifs sur la détection de poils de lynx : odorant, ecart_attractif et typelieu. Il va donc falloir tester les intercations :
- odorant:ecart_attractif
- odorant:typelieu
- ecart_attractif:typelieu
- PE:odorant
- PE:ecart_attractif
- PE:typelieu


#### Prise en compte des interactions : vraie méthode





#### Interaction PE:ecart_attractif

```{r}

modele_interaction_odorant_ecart_attractif2 <- glmmTMB(
  nb_detection ~ 
    typelieu +
    odorant +
    ecart_attractif +
    PE +
    odorant:ecart_attractif +
    (1 | MS),
  data = Tidy_Detection_Semaines,
  family = poisson
  )

summary(modele_interaction_odorant_ecart_attractif2)
```
Il ne semble pas y avoir d'interactions.

```{r}
emmeans(modele_interaction_odorant_ecart_attractif2, pairwise~odorant:ecart_attractif)
```
Beaucoup de NA : intraitable.


#### Interaction odorant:typelieu

```{r}

modele_interaction_odorant_typelieu2 <- glmmTMB(
  nb_detection ~ 
    typelieu +
    odorant +
    ecart_attractif +
    PE +
    odorant:typelieu +
    (1 | MS),
  data = Tidy_Detection_Semaines,
  family = poisson
  )

summary(modele_interaction_odorant_typelieu2)
```
Trop de NA.

```{r}
emmeans(modele_interaction_odorant_typelieu2, pairwise~odorant:typelieu)
```

Trop de NA.


#### Interaction typelieu:ecart_attractif

```{r}

modele_interaction_typelieu_ecart_attractif2 <- glmmTMB(
  nb_detection ~ 
    typelieu +
    PE +
    ecart_attractif +
    odorant +
    typelieu:ecart_attractif +
    (1 | MS),
  data = Tidy_Detection_Semaines,
  family = poisson
  )

summary(modele_interaction_typelieu_ecart_attractif2)
```
interaction ?

```{r}
emmeans(modele_interaction_typelieu_ecart_attractif2, pairwise~ecart_attractif:typelieu)
```
Trop de NA.

Pour la suite, on ne va donc pas prendre en compte les interactions.


### Création d'un nouveau modèles simplifié

```{r}
modele_final2 <- glmmTMB(
  nb_detection ~ odorant + 
    typelieu + 
    ecart_attractif +
    PE +
    (1 | MS),
  data = Tidy_Detection_Semaines,
  family = poisson
  )
```

On calcul un indice de dispersion pour vérifier s'il y a une surdispersion des données et adapter le modèle le cas échéant.
```{r}
overdisp_fun(modele_final2)
```

On obtient une p-value\<0.05, donc il y a sur-dispersion de notre modèle.
QUE FAIRE ???


### Calcul du coefficient de détermination marginal

```{r}
r2(modele_final2)
```

```{r}
check_singularity(modele_final2)
```
Il n'y a pas de singularité. 21.5% de notre variance est expliquée par les paramètres du modèle.


### Interprétation du modèle final

```{r}
summary(modele_final2)
```
On observe que plus l'ecart_attractif est important, plus on a de chances de détecter un lynx au cours de la semaine.

```{r}
emmeans(modele_final2, pairwise~typelieu)
```
Trop de NA.

```{r}
emmeans(modele_final2, pairwise~odorant)
```
Trop de NA.


### Représentation graphique des résultats

#### Représentation des résultats significatifs

```{r}
predodorant2 <- ggpredict(
          modele_final2,
          terms = "odorant",
          bias_correction = TRUE
          )
plot(predodorant2)
```

```{r}
predtypelieu2 <- ggpredict(
          modele_final2,
          terms = "typelieu",
          bias_correction = TRUE
          )
plot(predtypelieu2)
```

```{r}
predecart_attractif2 <- ggpredict(
          modele_final2,
          terms = "ecart_attractif",
          bias_correction = TRUE
          )
plot(predecart_attractif2)
```


#### Représentation des interactions

```{r}
predodorant_typelieu2 <- ggpredict(
          modele_final2,
          terms = c("odorant","typelieu"),
          bias_correction = TRUE
          )
plot(predodorant_typelieu2)
```


```{r}
predodorant_ecart_attractif2 <- ggpredict(
          modele_final2,
          terms = c("ecart_attractif", "odorant"),
          bias_correction = TRUE
          )
plot(predodorant_ecart_attractif2)
```

```{r}
predtypelieu_ecart_attractif2 <- ggpredict(
          modele_final2,
          terms = c("ecart_attractif", "typelieu"),
          bias_correction = TRUE
          )
plot(predtypelieu_ecart_attractif2)
```




## Autres


### Tests AIC avec différents effets aléatoires

On test les différents modèles avec différents effets aléatoires sur la probabilité d'avoir une détection de lynx au cours de la semaine.
```{r}
modele_MS_semaine_piege <- glmmTMB(
  detection ~ 
    typepiege +
    support +
    odorant +
    typelieu +
    PE +
    nb_jours_fonctionnement +
    ecart_attractif +
    hauteur_camera_cm +
    (1 | MS/semaine_piege),
  data = Tidy_Detection_Semaines,
  family = binomial(link = 'logit')
  )

modele_semaine_piege <- glmmTMB(
  detection ~ 
    typepiege +
    support +
    odorant +
    typelieu +
    PE +
    nb_jours_fonctionnement +
    ecart_attractif +
    hauteur_camera_cm +
    (1 | semaine_piege),
  data = Tidy_Detection_Semaines,
  family = binomial(link = 'logit')
  )

modele_MS <- glmmTMB(
  detection ~ 
    typepiege +
    support +
    odorant +
    typelieu +
    PE +
    nb_jours_fonctionnement +
    ecart_attractif +
    hauteur_camera_cm +
    (1 | MS),
  data = Tidy_Detection_Semaines,
  family = binomial(link = 'logit')
  )

AIC(modele_MS_semaine_piege)
AIC(modele_semaine_piege)
AIC(modele_MS)
```


On test les différents modèles avec différents effets aléatoires sur le nombre de lynx détectés au cours d'une semaine.
```{r}
modele_MS_semaine_piege2 <- glmmTMB(
  nb_detection ~ 
    typepiege +
    support +
    odorant +
    typelieu +
    PE +
    nb_jours_fonctionnement +
    ecart_attractif +
    hauteur_camera_cm +
    (1 | MS/semaine_piege),
  data = Tidy_Detection_Semaines,
  family = poisson
  )

modele_semaine_piege2 <- glmmTMB(
  nb_detection ~ 
    typepiege +
    support +
    odorant +
    typelieu +
    PE +
    nb_jours_fonctionnement +
    ecart_attractif +
    hauteur_camera_cm +
    (1 | semaine_piege),
  data = Tidy_Detection_Semaines,
  family = poisson
  )

modele_MS2 <- glmmTMB(
  nb_detection ~ 
    typepiege +
    support +
    odorant +
    typelieu +
    PE +
    nb_jours_fonctionnement +
    ecart_attractif +
    hauteur_camera_cm +
    (1 | MS),
  data = Tidy_Detection_Semaines,
  family = poisson
  )

AIC(modele_MS_semaine_piege2)
AIC(modele_semaine_piege2)
AIC(modele_MS2)
```


