---
title: "Analyse Probabilité Détection Alice"
output: html_document
date: "2026-06-10"
---

## Import librairies

```{r}
#importation tidyverse

library(readr)
library(tidyr)
library(dplyr)
library(ggplot2)
library(tibble)
library(stringr)
library(forcats)
library(lubridate)

#importation des autres librairies

library(emmeans)
library(glmmTMB)
library(bbmle)

library(blme)
library(lme4)
library(lmerTest)
library(MuMIn)

library(performance)
library(ggeffects)
library(effects)

library(ggsignif)

library(car)

```

## Fonctions utiles

```{r}

# Fonction de calcul des indices de surdispersion

overdisp_fun <- function(model) {
  rdf <- df.residual(model)
  rp <- residuals(model,type="pearson")
  Pearson.chisq <- sum(rp^2)
  prat <- Pearson.chisq/rdf
  pval <- pchisq(
    Pearson.chisq, 
    df=rdf, 
    lower.tail=FALSE
  )
  c(
    chisq=Pearson.chisq,
    ratio=prat,
    rdf=rdf,
    p=pval
  )
}

```

## Import données

```{r}
Tidy_Detection_Semaines <- read_csv("Data/Tidy_Detection_Semaines.csv")
View(Tidy_Detection_Semaines)

Tidy_Detection_Semaines$num_semaine <- as.factor(Tidy_Detection_Semaines$num_semaine)
Tidy_Detection_Semaines$semaine_piege <- as.factor(Tidy_Detection_Semaines$semaine_piege)
Tidy_Detection_Semaines$MS <- as.factor(Tidy_Detection_Semaines$MS)
Tidy_Detection_Semaines$PE <- as.factor(Tidy_Detection_Semaines$PE)

Tidy_Detection_Semaines$support <- as.factor(Tidy_Detection_Semaines$support)
Tidy_Detection_Semaines$typepiege <- as.factor(Tidy_Detection_Semaines$typepiege)
Tidy_Detection_Semaines$typelieu <- as.factor(Tidy_Detection_Semaines$typelieu)
Tidy_Detection_Semaines$odorant <- as.factor(Tidy_Detection_Semaines$odorant)

```


## Etude de la présence/abscence de lynx au cours des semaines

### Création du modèle ombrelle


```{r}
modele_ombrelle <- glmmTMB(
  detection ~ 
    typepiege +
    support +
    odorant +
    typelieu +
    PE +
    nb_jours_fonctionnement +
    ecart_attractif +
    hauteur_camera_cm +
    (1 | MS),
  data = Tidy_Detection_Semaines,
  family = binomial(link = 'logit'),
  )

summary(modele_ombrelle)
```

### AICc et sélection des modèles

Générations des modèles à partir du modèle ombrelle :

```{r}
options(na.action = "na.fail")
modeles_AICc = dredge(modele_ombrelle)
```

Récupération des meilleurs modèles ayant : $\Delta AICc <2$

```{r}
modeles_selection = get.models(
  modeles_AICc, 
  subset = delta < 2)

length(modeles_selection) #nombre de modeles retenus
```

Moyennage des modèles :

```{r}
moy_modeles = model.avg(modeles_selection)
summary(moy_modeles)
```

Quand on regarde conditional average, on se rend compte que les facteurs fixes ayant un effet significatif sur la probabilité de détection d'un lynx au cours de la semaine sont : ecart_attractif et typelieu. On ne conservera donc que eux pour notre prochain modèle, simplifié, sur lequel portera nos conclusions.

On fait un test anova pour savoir s'il faut prendre en compte PE :
```{r}
mod <- glmmTMB(
  detection ~ 
    typelieu +
    PE +
    ecart_attractif +
    hauteur_camera_cm +
    (1 | MS),
  data = Tidy_Detection_Semaines,
  family = binomial(link = 'logit'),
  )

mod2 <- glmmTMB(
  detection ~ 
    typelieu +
    ecart_attractif +
    hauteur_camera_cm +
    (1 | MS),
  data = Tidy_Detection_Semaines,
  family = binomial(link = 'logit'),
  )

Anova(mod, type="III")
```

Il y a donc bien un effet significatif de PE : il faudra donc prendre en compte ce paramètre dans le modèle final.


### Calcul d'un indice de dispersion

On calcule un indice de dispersion pour vérifier s'il y a une surdispersion des données et adapter le modèle le cas échéant.

```{r}
overdisp_fun(modele_ombrelle)
```

On obtient une p-value\>0.05, donc il n'y a pas de sur-dispersion de notre modèle. De plus, on faisant ce test sur tous les modèles sélectionnés, on observe qu'il n'y a pas non plus de sur-dispersion des données.


### Prise en compte des interactions

Au final, il y a eu 3 paramètres qui on eu des effets significatifs sur la détection de poils de lynx : période (PE), ecart_attractif et typelieu. Il va donc falloir tester les intercations :
- PE:ecart_attractif
- PE:typelieu
- ecart_attractif:typelieu


On rajoute donc à notre modèle ombrelle les interactions entre les paramètres ayant été montrés significatifs par l'anova :

```{r}
modele_ombrelle_int <- glmmTMB(
  detection ~ 
    typepiege +
    support +
    odorant +
    typelieu +
    PE +
    nb_jours_fonctionnement +
    ecart_attractif +
    hauteur_camera_cm +
    PE:typelieu +
    PE:ecart_attractif +
    typelieu:ecart_attractif +
    (1 | MS),
  data = Tidy_Detection_Semaines,
  family = binomial(link = 'logit'),
  )

summary(modele_ombrelle_int)
```
```{r}
options(na.action = "na.fail")
modeles_AICc_int = dredge(modele_ombrelle_int)
```


Récupération des meilleurs modèles ayant : $\Delta AICc <2$

```{r}
modeles_selection_int = get.models(
  modeles_AICc_int, 
  subset = delta < 2)

length(modeles_selection_int) #nombre de modeles retenus
```

Moyennage des modèles :

```{r}
moy_modeles_int = model.avg(modeles_selection_int)
summary(moy_modeles_int)
```

Test ANOVA pour les interactions ayant été conservées dans le modèle average :
```{r}
mod4 <- glmmTMB(
  detection ~ PE + 
    typelieu + 
    ecart_attractif +
    PE:typelieu +
    (1 | MS),
  data = Tidy_Detection_Semaines,
  family = binomial(link = 'logit')
  )

Anova(mod4, type="III")
```

Il y a donc bien une interaction significative, a inclure dans notre modèle final.


### Création d'un nouveau modèles simplifié

```{r}
modele_final <- glmmTMB(
  detection ~ PE + 
    typelieu + 
    ecart_attractif +
    typelieu:PE +
    (1 | MS),
  data = Tidy_Detection_Semaines,
  family = binomial(link = 'logit')
  )
```

On calcul un indice de dispersion pour vérifier s'il y a une surdispersion des données et adapter le modèle le cas échéant.
```{r}
overdisp_fun(modele_final)
```

On obtient une p-value\>0.05, donc il n'y a pas de sur-dispersion de notre modèle.


### Calcul du coefficient de détermination marginal

```{r}
r2(modele_final)
```

```{r}
check_singularity(modele_final)
```
Pas de singularité. 22% de la variance est expliquée par les paramètres pris en compte dans le modèle.


### Interprétation du modèle final

```{r}
summary(modele_final)
```
On observe un que plus l'ecart_attractif est important, plus on a de chances de détecter un lynx au cours de la semaine.


```{r}
emmeans(modele_final, ~typelieu:PE)
```


### Représentation graphique des résultats

#### Représentation des résultats significatifs

Représentation graphique récapitulant tout les résultats :

```{r}
eff <- allEffects(modele_final)
plot(eff, multiline = TRUE)
```


Représentation des effets significatifs uns à uns :


```{r}
predecart_attractif <- ggpredict(
          modele_final,
          terms = "ecart_attractif",
          bias_correction = TRUE
          )
plot(predecart_attractif)
```
Ces résultats peuvent être expliqués par le fait qu'à la pose d'un nouvel attractif, il y a perturbation de l'environnement (par exemple des traces d'odeur humaine) qui peut faire fuir les lynx.


```{r}
predPE_typelieu <- ggpredict(
          modele_final,
          terms = c("typelieu","PE"),
          bias_correction = TRUE
          )
plot(predPE_typelieu)
```

#### Représentation des autres interactions


```{r}
predPE_ecart_attractif <- ggpredict(
          modele_final,
          terms = c("ecart_attractif", "PE"),
          bias_correction = TRUE
          )
plot(predPE_ecart_attractif)
```

```{r}
predtypelieu_ecart_attractif <- ggpredict(
          modele_final,
          terms = c("ecart_attractif", "typelieu"),
          bias_correction = TRUE
          )
plot(predtypelieu_ecart_attractif)
```



## Etude du nombre de lynx détectés au cours des semaines

### Création du modèle ombrelle


```{r}
modele_ombrelle2 <- glmmTMB(
  nb_detection ~ 
    typepiege +
    support +
    typelieu +
    odorant +
    PE +
    nb_jours_fonctionnement +
    ecart_attractif +
    hauteur_camera_cm +
    (1 | MS),
  data = Tidy_Detection_Semaines,
  family = poisson
  )

summary(modele_ombrelle2)
```

### AICc et sélection des modèles

Générations des modèles à partir du modèle ombrelle :

```{r}
options(na.action = "na.fail")
modeles_AICc2 = dredge(modele_ombrelle2)
```

Récupération des meilleurs modèles ayant : $\Delta AICc <2$

```{r}
modeles_selection2 = get.models(
  modeles_AICc2, 
  subset = delta < 2)

length(modeles_selection2) #nombre de modeles retenus
```

Moyennage des modèles :

```{r}
moy_modeles2 = model.avg(modeles_selection2)
summary(moy_modeles2)
```

Quand on regarde conditional average, on se rend compte que les facteurs fixes ayant un effet significatif sur la probabilité de détection d'un lynx au cours de la semaine sont : ecart_attractif, odorant et typelieu. Le modèle a tout de même conserver les paramètres PE et tyepiege.
Pour déterminer s'ils ont un effet significatif, on utilise un test Anova. Le problème c'est qu'il y a colinéarité et séparation des variables car toutes les combinaisons typeplieu/odorant et typepiege/odorant ne sont pas représentées.

On teste alors séparemment les effets de odorant, et de typepiege + typelieu.

#### Effet de l'odorant

Pour pouvoir faire l'Anova, on retire donc typepiege et typelieu du modèle.
```{r}
modele_odorant <- glmmTMB(
  nb_detection ~ 
    PE +
    odorant +
    ecart_attractif +
    hauteur_camera_cm +
    (1 | MS),
  data = Tidy_Detection_Semaines,
  family = poisson,
  )

Anova(modele_odorant, type="III")
```
Il y a bien un effet significatif de l'odorant.


#### Effet de typelieu et de typepiege

Pour pouvoir faire l'Anova, on retire donc odorant du modèle.
```{r}
modele_lieu_piege <- glmmTMB(
  nb_detection ~ 
    PE +
    typepiege +
    typelieu +
    ecart_attractif +
    hauteur_camera_cm +
    (1 | MS),
  data = Tidy_Detection_Semaines,
  family = poisson,
  )

Anova(modele_lieu_piege, type="III")
```
Il y a bien un effet significatif de typelieu, mais pas de typepiege

Dans les deux modèles testés, il y a à chaque fois un effet significatif de PE.


### Calcul d'un indice de dispersion

On calcul un indice de dispersion pour vérifier s'il y a une surdispersion des données et adapter le modèle le cas échéant.

```{r}
overdisp_fun(modele_ombrelle2)
```

On obtient une p-value\<0.05, donc il y a sur-dispersion de notre modèle. De plus, on faisant ce test sur tous les modèles sélectionnés, on observe qu'il n'y a pas non plus de sur-dispersion des données.


### Prise en compte des interactions

Au final, il y a eu 3 paramètres qui on eu des effets significatifs sur la détection de poils de lynx : odorant, ecart_attractif et typelieu. Il va donc falloir tester les intercations :
- odorant:ecart_attractif
- odorant:typelieu
- ecart_attractif:typelieu
- PE:odorant
- PE:ecart_attractif
- PE:typelieu

On ne peut pas prendre en compte les interactions entre typelieu et odorant car toutes les combinaisons ne sont pas testées.
En effet, il y a colinéarité et séparation des variables.

Il nous reste donc à tester ces interactions :
- odorant:ecart_attractif
- ecart_attractif:typelieu
- PE:odorant
- PE:ecart_attractif
- PE:typelieu

Création d'un nouveau modèle ombrelle avec les interactions :

```{r}
modele_ombrelle2_int <- glmmTMB(
  nb_detection ~ 
    typepiege +
    support +
    odorant +
    typelieu +
    PE +
    nb_jours_fonctionnement +
    ecart_attractif +
    hauteur_camera_cm +
    PE:typelieu +
    PE:ecart_attractif +
    typelieu:ecart_attractif +
    PE:odorant +
    odorant:ecart_attractif +
    (1 | MS),
  data = Tidy_Detection_Semaines,
  family = poisson,
  )

summary(modele_ombrelle2_int)
```

```{r}
options(na.action = "na.fail")
modeles_AICc2_int = dredge(modele_ombrelle2_int)
```


Récupération des meilleurs modèles ayant : $\Delta AICc <2$

```{r}
modeles_selection2_int = get.models(
  modeles_AICc2_int, 
  subset = delta < 2)

length(modeles_selection2_int) #nombre de modeles retenus
```

Moyennage des modèles :

```{r}
moy_modeles2_int = model.avg(modeles_selection2_int)
summary(moy_modeles2_int)
```

On fait maintenant des test Anova avec toutes les interactions et retenues par le modèle avergage.


#### Effet odorant et interactions

On fait un test Anova pour odorant (on enlève donc typelieu et typepiege pour qu'il n'y ait pas de problèmes de colinéarité et de séparation des variables) :
```{r}
modele_effet_odorant_int <- glmmTMB(
  nb_detection ~ PE + 
    odorant +
    ecart_attractif +
    ecart_attractif:typelieu +
    (1 | MS),
  data = Tidy_Detection_Semaines,
  family = poisson
  )

Anova(modele_effet_odorant_int, type="III")
```

Il n'y a pas d'interactions significatives quand on fait un modèle avec odorant et sans typepiege et typelieu. Mais est-ce que cela a un sens de tester l'interactino ecart_atractif:typelieu si typelieu ne figure même pas dans le modèle ?



#### Effet typepiege, typelieu et interactions

On fait un test ANOVA pour typepiege et typelieu (on enlève donc odorant pour qu'il n'y ait pas de problèmes de colinéarité et de séparation des variables) :
```{r}
modele_effet_lieu_piege_int <- glmmTMB(
  nb_detection ~ PE + 
    typelieu +
    ecart_attractif +
    ecart_attractif:typelieu +
    (1 | MS),
  data = Tidy_Detection_Semaines,
  family = poisson
  )

Anova(modele_effet_lieu_piege_int, type="III")
```

On n'obteient pas non plus d'interactions significatives.




### Création d'un nouveau modèles simplifié

```{r}
modele_final2 <- glmmTMB(
  nb_detection ~ odorant + 
    typelieu + 
    ecart_attractif +
    PE +
    (1 | MS),
  data = Tidy_Detection_Semaines,
  family = poisson
  )
```

On calcul un indice de dispersion pour vérifier s'il y a une surdispersion des données et adapter le modèle le cas échéant.
```{r}
overdisp_fun(modele_final2)
```

On obtient une p-value\<0.05, donc il y a sur-dispersion de notre modèle.
QUE FAIRE ???


### Calcul du coefficient de détermination marginal

```{r}
r2(modele_final2)
```

```{r}
check_singularity(modele_final2)
```
Il n'y a pas de singularité. 21.5% de notre variance est expliquée par les paramètres du modèle.


### Interprétation du modèle final

```{r}
summary(modele_final2)
```
On observe que plus l'ecart_attractif est important, plus on a de chances de détecter un lynx au cours de la semaine.

```{r}
emmeans(modele_final2, pairwise~typelieu)
```
Trop de NA.

```{r}
emmeans(modele_final2, pairwise~odorant)
```
Trop de NA.


### Représentation graphique des résultats

#### Représentation des résultats significatifs

```{r}
predodorant2 <- ggpredict(
          modele_final2,
          terms = "odorant",
          bias_correction = TRUE
          )
plot(predodorant2)
```

```{r}
predtypelieu2 <- ggpredict(
          modele_final2,
          terms = "typelieu",
          bias_correction = TRUE
          )
plot(predtypelieu2)
```

```{r}
predecart_attractif2 <- ggpredict(
          modele_final2,
          terms = "ecart_attractif",
          bias_correction = TRUE
          )
plot(predecart_attractif2)
```


#### Représentation des interactions

```{r}
predodorant_typelieu2 <- ggpredict(
          modele_final2,
          terms = c("odorant","typelieu"),
          bias_correction = TRUE
          )
plot(predodorant_typelieu2)
```


```{r}
predodorant_ecart_attractif2 <- ggpredict(
          modele_final2,
          terms = c("ecart_attractif", "odorant"),
          bias_correction = TRUE
          )
plot(predodorant_ecart_attractif2)
```

```{r}
predtypelieu_ecart_attractif2 <- ggpredict(
          modele_final2,
          terms = c("ecart_attractif", "typelieu"),
          bias_correction = TRUE
          )
plot(predtypelieu_ecart_attractif2)
```




## Autres


### Tests AIC avec différents effets aléatoires

On test les différents modèles avec différents effets aléatoires sur la probabilité d'avoir une détection de lynx au cours de la semaine.
```{r}
modele_MS_semaine_piege <- glmmTMB(
  detection ~ 
    typepiege +
    support +
    odorant +
    typelieu +
    PE +
    nb_jours_fonctionnement +
    ecart_attractif +
    hauteur_camera_cm +
    (1 | MS/semaine_piege),
  data = Tidy_Detection_Semaines,
  family = binomial(link = 'logit')
  )

modele_semaine_piege <- glmmTMB(
  detection ~ 
    typepiege +
    support +
    odorant +
    typelieu +
    PE +
    nb_jours_fonctionnement +
    ecart_attractif +
    hauteur_camera_cm +
    (1 | semaine_piege),
  data = Tidy_Detection_Semaines,
  family = binomial(link = 'logit')
  )

modele_MS <- glmmTMB(
  detection ~ 
    typepiege +
    support +
    odorant +
    typelieu +
    PE +
    nb_jours_fonctionnement +
    ecart_attractif +
    hauteur_camera_cm +
    (1 | MS),
  data = Tidy_Detection_Semaines,
  family = binomial(link = 'logit')
  )

AIC(modele_MS_semaine_piege)
AIC(modele_semaine_piege)
AIC(modele_MS)
```


On test les différents modèles avec différents effets aléatoires sur le nombre de lynx détectés au cours d'une semaine.
```{r}
modele_MS_semaine_piege2 <- glmmTMB(
  nb_detection ~ 
    typepiege +
    support +
    odorant +
    typelieu +
    PE +
    nb_jours_fonctionnement +
    ecart_attractif +
    hauteur_camera_cm +
    (1 | MS/semaine_piege),
  data = Tidy_Detection_Semaines,
  family = poisson
  )

modele_semaine_piege2 <- glmmTMB(
  nb_detection ~ 
    typepiege +
    support +
    odorant +
    typelieu +
    PE +
    nb_jours_fonctionnement +
    ecart_attractif +
    hauteur_camera_cm +
    (1 | semaine_piege),
  data = Tidy_Detection_Semaines,
  family = poisson
  )

modele_MS2 <- glmmTMB(
  nb_detection ~ 
    typepiege +
    support +
    odorant +
    typelieu +
    PE +
    nb_jours_fonctionnement +
    ecart_attractif +
    hauteur_camera_cm +
    (1 | MS),
  data = Tidy_Detection_Semaines,
  family = poisson
  )

AIC(modele_MS_semaine_piege2)
AIC(modele_semaine_piege2)
AIC(modele_MS2)
```





# Brouillon aide
```{r}
tableau <- Tidy_Detection_Semaines %>% select(odorant, nb_detection) %>% filter(odorant=="Castoreum_Urine", nb_detection>0)
View(tableau)
```

