---
title: "Analyse Probabilité Détection Alice"
output: html_document
date: "2026-06-10"
---

## Import librairies

```{r}
#importation tidyverse

library(readr)
library(tidyr)
library(dplyr)
library(ggplot2)
library(tibble)
library(stringr)
library(forcats)
library(lubridate)

#importation des autres librairies

library(emmeans)
library(glmmTMB)
library(bbmle)

library(blme)
library(lme4)
library(lmerTest)
library(MuMIn)

library(performance)
library(ggeffects)

library(ggsignif)

```

## Fonctions utiles

```{r}

# Fonction de calcul des indices de surdispersion

overdisp_fun <- function(model) {
  rdf <- df.residual(model)
  rp <- residuals(model,type="pearson")
  Pearson.chisq <- sum(rp^2)
  prat <- Pearson.chisq/rdf
  pval <- pchisq(
    Pearson.chisq, 
    df=rdf, 
    lower.tail=FALSE
  )
  c(
    chisq=Pearson.chisq,
    ratio=prat,
    rdf=rdf,
    p=pval
  )
}

```

## Import données

```{r}
Tidy_Detection_Semaines <- read_csv("Data/Tidy_Detection_Semaines.csv")
View(Tidy_Detection_Semaines)

Tidy_Detection_Semaines$num_semaine <- as.factor(Tidy_Detection_Semaines$num_semaine)
Tidy_Detection_Semaines$semaine_piege <- as.factor(Tidy_Detection_Semaines$semaine_piege)
Tidy_Detection_Semaines$MS <- as.factor(Tidy_Detection_Semaines$MS)
Tidy_Detection_Semaines$PE <- as.factor(Tidy_Detection_Semaines$PE)

Tidy_Detection_Semaines$support <- as.factor(Tidy_Detection_Semaines$support)
Tidy_Detection_Semaines$typepiege <- as.factor(Tidy_Detection_Semaines$typepiege)
Tidy_Detection_Semaines$typelieu <- as.factor(Tidy_Detection_Semaines$typelieu)
Tidy_Detection_Semaines$odorant <- as.factor(Tidy_Detection_Semaines$odorant)

```


## Etude de la présence/abscence de lynx au cours des semaines

### Création du modèle ombrelle


```{r}
modele_ombrelle <- glmmTMB(
  detection ~ 
    typepiege +
    support +
    odorant +
    typelieu +
    PE +
    nb_jours_fonctionnement +
    ecart_attractif +
    hauteur_camera_cm +
    (1 | MS),
  data = Tidy_Detection_Semaines,
  family = binomial(link = 'logit'),
  )

summary(modele_ombrelle)
```

### AICc et sélection des modèles

Générations des modèles à partir du modèle ombrelle :

```{r}
options(na.action = "na.fail")
modeles_AICc = dredge(modele_ombrelle)
```

Récupération des meilleurs modèles ayant : $\Delta AICc <2$

```{r}
modeles_selection = get.models(
  modeles_AICc, 
  subset = delta < 2)

length(modeles_selection) #nombre de modeles retenus
```

Moyennage des modèles :

```{r}
moy_modeles = model.avg(modeles_selection)
summary(moy_modeles)
```

Quand on regarde conditional average, on se rend compte que les facteurs fixes ayant un effet significatif sur la probabilité de détection d'un lynx au cours de la semaine sont : ecart_attractif et typelieu. On ne conservera donc que eux pour notre prochain modèle, simplifié, sur lequel portera nos conclusions.


```{r}
resultatsPE <- lapply(modeles_selection, function(m) {
  emmeans(m, pairwise ~ PE)
})
resultatsPE
```

On fait le emmeans sur tous les modèles sélectionnés, et à chaque fois, il y a une différences significatives entre les périodes 2 et 3. Il va donc falloir prendre en compte l'effet fixe PE dans notre modèle final.


### Calcul d'un indice de dispersion

On calcul un indice de dispersion pour vérifier s'il y a une surdispersion des données et adapter le modèle le cas échéant.

```{r}
overdisp_fun(modele_ombrelle)
```

On obtient une p-value\>0.05, donc il n'y a pas de sur-dispersion de notre modèle. De plus, on faisant ce test sur tous les modèles sélectionnés, on observe qu'il n'y a pas non plus de sur-dispersion des données.


### Prise en compte des interactions

Au final, il y a eu 3 paramètres qui on eu des effets significatifs sur la détection de poils de lynx : période (PE), ecart_attractif et typelieu. Il va donc falloir tester les intercations :
- PE:ecart_attractif
- PE:typelieu
- ecart_attractif:typelieu


#### Interaction PE:ecart_attractif

```{r}

modele_interaction_PE_ecart_attractif <- glmmTMB(
  detection ~ 
    typelieu +
    PE +
    ecart_attractif +
    PE:ecart_attractif +
    (1 | MS),
  data = Tidy_Detection_Semaines,
  family = binomial(link = 'logit')
  )

summary(modele_interaction_PE_ecart_attractif)
```

```{r}
emmeans(modele_interaction_PE_ecart_attractif, pairwise~PE:ecart_attractif)
```
Différence significative entre PE2 et PE3, mais pas dû à l'interaction avec ecart_attractif.

```{r}
anova(modele_additif, modele_interaction_PE_ecart_attractif)
```
P-value >0.05 donc pas d'interaction.
```{r}
emmeans::joint_tests(modele_interaction_PE_ecart_attractif)
```
Ce test prouve aussi qu'il n'y a pas d'interactions.


#### Interaction PE:typelieu

```{r}

modele_interaction_PE_typelieu <- glmmTMB(
  detection ~ 
    typelieu +
    PE +
    ecart_attractif +
    PE:typelieu +
    (1 | MS),
  data = Tidy_Detection_Semaines,
  family = binomial(link = 'logit')
  )

summary(modele_interaction_PE_typelieu)
```
Il semble y avoir une interaction.

```{r}
emmeans(modele_interaction_PE_typelieu, pairwise~PE:typelieu)
```

Effets significatifs :
PE1 B - PE3 P   2.5667 0.823 Inf   3.119  0.0475
PE2 B - PE1 N   2.1997 0.523 Inf   4.209  0.0009
PE2 B - PE3 N   1.9915 0.575 Inf   3.464  0.0156
PE2 B - PE2 P   2.0396 0.592 Inf   3.444  0.0167
PE2 B - PE3 P   3.3664 0.841 Inf   4.005  0.0020

Il y a une interaction entre typelieu et PE ?

# Test d'interaction proposé par Claude
```{r}
modele_additif <- glmmTMB(
  detection ~ typelieu + PE + ecart_attractif + (1 | MS),
  data = Tidy_Detection_Semaines,
  family = binomial(link = 'logit')
)

anova(modele_additif, modele_interaction_PE_typelieu)
```
La p-value est <0.05 : l'interaction améliore donc significativement le modèle. 
```{r}
emmeans::joint_tests(modele_interaction_PE_typelieu)
```
Ce test prouve également qu'il y a bien une interaction.

Quels interactions précisement ?
```{r}
emmeans(modele_interaction_PE_typelieu, pairwise ~ PE | typelieu)
emmeans(modele_interaction_PE_typelieu, pairwise ~ typelieu | PE)
```


#### Interaction typelieu:ecart_attractif

```{r}

modele_interaction_typelieu_ecart_attractif <- glmmTMB(
  detection ~ 
    typelieu +
    PE +
    ecart_attractif +
    typelieu:ecart_attractif +
    (1 | MS),
  data = Tidy_Detection_Semaines,
  family = binomial(link = 'logit')
  )

summary(modele_interaction_typelieu_ecart_attractif)
```

```{r}
emmeans(modele_interaction_typelieu_ecart_attractif, pairwise~ecart_attractif:typelieu)
```
Différences significatives entre B et N, et B et P, mais pas dû à l'interaction avec ecart_attractif.


Pour la suite, on va donc prendre en compte seulement l'interaction PE:typelieu.


### Création d'un nouveau modèles simplifié

```{r}
modele_final <- glmmTMB(
  detection ~ PE + 
    typelieu + 
    ecart_attractif +
    PE:typelieu +
    (1 | MS),
  data = Tidy_Detection_Semaines,
  family = binomial(link = 'logit')
  )
```

On calcul un indice de dispersion pour vérifier s'il y a une surdispersion des données et adapter le modèle le cas échéant.
```{r}
overdisp_fun(modele_final)
```

On obtient une p-value\>0.05, donc il n'y a pas de sur-dispersion de notre modèle.


### Calcul du coefficient de détermination marginal

```{r}
r2(modele_final)
```

```{r}
check_singularity(modele_final)
```
Pas de singularité. 21% de la variance est expliquée par les paramètres pris en compte dans le modèle.


### Interprétation du modèle final

```{r}
summary(modele_final)
```
On observe un que plus l'ecart_attractif est important, plus on a de chances de détecter un lynx au cours de la semaine.

```{r}
emmeans(modele_final, pairwise~PE)
```
On observe qu'on a significativement plus de chances de détecter un lynx en période de rut (PE2) ou avant (PE1 cf summary) qu'après cette période (PE3).

```{r}
emmeans(modele_final, pairwise~typelieu)
```
On observe qu'on a significativement plus de chances de détecter un lynx sur un microsite de type B (microsite avec marquage de lynx déjà identifié et suivi) que de type N ou P.
Bizarrement, un a pas ça dans le summary : pas de différence significative entre B et P.
Contradiction avec les résultats obtenus pour les pièges à poils ?


```{r}
emmeans(modele_final, pairwise~typelieu:PE)
```
Effets significatifs :
B PE1 - P PE3   2.5667 0.823 Inf   3.119  0.0475
N PE1 - B PE2  -2.1997 0.523 Inf  -4.209  0.0009
B PE2 - P PE2   2.0396 0.592 Inf   3.444  0.0167
B PE2 - N PE3   1.9915 0.575 Inf   3.464  0.0156
B PE2 - P PE3   3.3664 0.841 Inf   4.005  0.0020


### Représentation graphique des résultats

#### Représentation des résultats significatifs

```{r}
predPE <- ggpredict(
          modele_final,
          terms = "PE",
          bias_correction = TRUE
          )
plot(predPE)
```

```{r}
predtypelieu <- ggpredict(
          modele_final,
          terms = "typelieu",
          bias_correction = TRUE
          )
plot(predtypelieu)
```

```{r}
predecart_attractif <- ggpredict(
          modele_final,
          terms = "ecart_attractif",
          bias_correction = TRUE
          )
plot(predecart_attractif)
```
Etrange.


#### Représentation des interactions

```{r}
predPE_typelieu <- ggpredict(
          modele_final,
          terms = c("PE","typelieu"),
          bias_correction = TRUE
          )
plot(predPE_typelieu)
```


```{r}
predPE_ecart_attractif <- ggpredict(
          modele_final,
          terms = c("ecart_attractif", "PE"),
          bias_correction = TRUE
          )
plot(predPE_ecart_attractif)
```

```{r}
predtypelieu_ecart_attractif <- ggpredict(
          modele_final,
          terms = c("ecart_attractif", "typelieu"),
          bias_correction = TRUE
          )
plot(predtypelieu_ecart_attractif)
```



## Etude du nombre de lynx détectés au cours des semaines

### Création du modèle ombrelle


```{r}
modele_ombrelle2 <- glmmTMB(
  nb_detection ~ 
    typepiege +
    support +
    odorant +
    typelieu +
    PE +
    nb_jours_fonctionnement +
    ecart_attractif +
    hauteur_camera_cm +
    (1 | MS),
  data = Tidy_Detection_Semaines,
  family = poisson
  )

summary(modele_ombrelle2)
```

### AICc et sélection des modèles

Générations des modèles à partir du modèle ombrelle :

```{r}
options(na.action = "na.fail")
modeles_AICc2 = dredge(modele_ombrelle2)
```

Récupération des meilleurs modèles ayant : $\Delta AICc <2$

```{r}
modeles_selection2 = get.models(
  modeles_AICc2, 
  subset = delta < 2)

length(modeles_selection2) #nombre de modeles retenus
```

Moyennage des modèles :

```{r}
moy_modeles2 = model.avg(modeles_selection2)
summary(moy_modeles2)
```

Quand on regarde conditional average, on se rend compte que les facteurs fixes ayant un effet significatif sur la probabilité de détection d'un lynx au cours de la semaine sont : ecart_attractif, odorant et typelieu. On ne conservera donc que eux pour notre prochain modèle, simplifié, sur lequel portera nos conclusions.


```{r}
resultatsPE2 <- lapply(modeles_selection2, function(m) {
  tryCatch(
    emmeans(m, pairwise ~ PE),
    error = function(e) NULL  # retourne NULL si Support absent du modèle
  )
})

# Filtrer les NULLs pour ne garder que les modèles qui ont Support
resultatsPE2 <- Filter(Negate(is.null), resultatsPE2)
resultatsPE2
```

On fait le emmeans sur tous les modèles sélectionnés, et à chaque fois, il y a une différence significative entre les périodes 2 et 3. Il va donc falloir prendre en compte PE dans le modèle.


### Calcul d'un indice de dispersion

On calcul un indice de dispersion pour vérifier s'il y a une surdispersion des données et adapter le modèle le cas échéant.

```{r}
overdisp_fun(modele_ombrelle)
```

On obtient une p-value\>0.05, donc il n'y a pas de sur-dispersion de notre modèle. De plus, on faisant ce test sur tous les modèles sélectionnés, on observe qu'il n'y a pas non plus de sur-dispersion des données.


### Prise en compte des interactions

Au final, il y a eu 3 paramètres qui on eu des effets significatifs sur la détection de poils de lynx : odorant, ecart_attractif et typelieu. Il va donc falloir tester les intercations :
- odorant:ecart_attractif
- odorant:typelieu
- ecart_attractif:typelieu
- PE:odorant
- PE:ecart_attractif
- PE:typelieu


#### Interaction PE:ecart_attractif

```{r}

modele_interaction_odorant_ecart_attractif2 <- glmmTMB(
  nb_detection ~ 
    typelieu +
    odorant +
    ecart_attractif +
    PE +
    odorant:ecart_attractif +
    (1 | MS),
  data = Tidy_Detection_Semaines,
  family = poisson
  )

summary(modele_interaction_odorant_ecart_attractif2)
```
Il ne semble pas y avoir d'interactions.

```{r}
emmeans(modele_interaction_odorant_ecart_attractif2, pairwise~odorant:ecart_attractif)
```
Beaucoup de NA : intraitable.


#### Interaction odorant:typelieu

```{r}

modele_interaction_odorant_typelieu2 <- glmmTMB(
  nb_detection ~ 
    typelieu +
    odorant +
    ecart_attractif +
    PE +
    odorant:typelieu +
    (1 | MS),
  data = Tidy_Detection_Semaines,
  family = poisson
  )

summary(modele_interaction_odorant_typelieu2)
```
Trop de NA.

```{r}
emmeans(modele_interaction_odorant_typelieu2, pairwise~odorant:typelieu)
```

Trop de NA.


#### Interaction typelieu:ecart_attractif

```{r}

modele_interaction_typelieu_ecart_attractif2 <- glmmTMB(
  nb_detection ~ 
    typelieu +
    PE +
    ecart_attractif +
    odorant +
    typelieu:ecart_attractif +
    (1 | MS),
  data = Tidy_Detection_Semaines,
  family = poisson
  )

summary(modele_interaction_typelieu_ecart_attractif2)
```
interaction ?

```{r}
emmeans(modele_interaction_typelieu_ecart_attractif2, pairwise~ecart_attractif:typelieu)
```
Trop de NA.

Pour la suite, on ne va donc pas prendre en compte les interactions.


### Création d'un nouveau modèles simplifié

```{r}
modele_final2 <- glmmTMB(
  nb_detection ~ odorant + 
    typelieu + 
    ecart_attractif +
    PE +
    (1 | MS),
  data = Tidy_Detection_Semaines,
  family = poisson
  )
```

On calcul un indice de dispersion pour vérifier s'il y a une surdispersion des données et adapter le modèle le cas échéant.
```{r}
overdisp_fun(modele_final2)
```

On obtient une p-value\<0.05, donc il y a sur-dispersion de notre modèle.
QUE FAIRE ???


### Calcul du coefficient de détermination marginal

```{r}
r2(modele_final2)
```

```{r}
check_singularity(modele_final2)
```
Il n'y a pas de singularité. 21.5% de notre variance est expliquée par les paramètres du modèle.


### Interprétation du modèle final

```{r}
summary(modele_final2)
```
On observe que plus l'ecart_attractif est important, plus on a de chances de détecter un lynx au cours de la semaine.

```{r}
emmeans(modele_final2, pairwise~typelieu)
```
Trop de NA.

```{r}
emmeans(modele_final2, pairwise~odorant)
```
Trop de NA.


### Représentation graphique des résultats

#### Représentation des résultats significatifs

```{r}
predodorant2 <- ggpredict(
          modele_final2,
          terms = "odorant",
          bias_correction = TRUE
          )
plot(predodorant2)
```

```{r}
predtypelieu2 <- ggpredict(
          modele_final2,
          terms = "typelieu",
          bias_correction = TRUE
          )
plot(predtypelieu2)
```

```{r}
predecart_attractif2 <- ggpredict(
          modele_final2,
          terms = "ecart_attractif",
          bias_correction = TRUE
          )
plot(predecart_attractif2)
```


#### Représentation des interactions

```{r}
predodorant_typelieu2 <- ggpredict(
          modele_final2,
          terms = c("odorant","typelieu"),
          bias_correction = TRUE
          )
plot(predodorant_typelieu2)
```


```{r}
predodorant_ecart_attractif2 <- ggpredict(
          modele_final2,
          terms = c("ecart_attractif", "odorant"),
          bias_correction = TRUE
          )
plot(predodorant_ecart_attractif2)
```

```{r}
predtypelieu_ecart_attractif2 <- ggpredict(
          modele_final2,
          terms = c("ecart_attractif", "typelieu"),
          bias_correction = TRUE
          )
plot(predtypelieu_ecart_attractif2)
```




## Autres


### Tests AIC avec différents effets aléatoires

On test les différents modèles avec différents effets aléatoires sur la probabilité d'avoir une détection de lynx au cours de la semaine.
```{r}
modele_MS_semaine_piege <- glmmTMB(
  detection ~ 
    typepiege +
    support +
    odorant +
    typelieu +
    PE +
    nb_jours_fonctionnement +
    ecart_attractif +
    hauteur_camera_cm +
    (1 | MS/semaine_piege),
  data = Tidy_Detection_Semaines,
  family = binomial(link = 'logit')
  )

modele_semaine_piege <- glmmTMB(
  detection ~ 
    typepiege +
    support +
    odorant +
    typelieu +
    PE +
    nb_jours_fonctionnement +
    ecart_attractif +
    hauteur_camera_cm +
    (1 | semaine_piege),
  data = Tidy_Detection_Semaines,
  family = binomial(link = 'logit')
  )

modele_MS <- glmmTMB(
  detection ~ 
    typepiege +
    support +
    odorant +
    typelieu +
    PE +
    nb_jours_fonctionnement +
    ecart_attractif +
    hauteur_camera_cm +
    (1 | MS),
  data = Tidy_Detection_Semaines,
  family = binomial(link = 'logit')
  )

AIC(modele_MS_semaine_piege)
AIC(modele_semaine_piege)
AIC(modele_MS)
```


On test les différents modèles avec différents effets aléatoires sur le nombre de lynx détectés au cours d'une semaine.
```{r}
modele_MS_semaine_piege2 <- glmmTMB(
  nb_detection ~ 
    typepiege +
    support +
    odorant +
    typelieu +
    PE +
    nb_jours_fonctionnement +
    ecart_attractif +
    hauteur_camera_cm +
    (1 | MS/semaine_piege),
  data = Tidy_Detection_Semaines,
  family = poisson
  )

modele_semaine_piege2 <- glmmTMB(
  nb_detection ~ 
    typepiege +
    support +
    odorant +
    typelieu +
    PE +
    nb_jours_fonctionnement +
    ecart_attractif +
    hauteur_camera_cm +
    (1 | semaine_piege),
  data = Tidy_Detection_Semaines,
  family = poisson
  )

modele_MS2 <- glmmTMB(
  nb_detection ~ 
    typepiege +
    support +
    odorant +
    typelieu +
    PE +
    nb_jours_fonctionnement +
    ecart_attractif +
    hauteur_camera_cm +
    (1 | MS),
  data = Tidy_Detection_Semaines,
  family = poisson
  )

AIC(modele_MS_semaine_piege2)
AIC(modele_semaine_piege2)
AIC(modele_MS2)
```


## Utilisation d'un bglmer

```{r}

```

