---
title: "Formatage data site occupancy"
output: html_document
date: "2026-06-29"
---

## Importation des librairies utiles :

```{r}

#importation tidyverse

library(readr)
library(tidyr)
library(dplyr)
library(ggplot2)
library(tibble)
library(stringr)
library(forcats)
library(lubridate)
library(stringr)

```


## Création d'un tableau avec les détection de lynx

### Import d'un tableau pré-fabriqué

```{r}
site_occupancy <- read_csv("Data/brouillon_data_site_occupancy.csv")
View(site_occupancy)
```


### Modification du jeux de données

On remplace les NA par des 0 et on supprime la première colonne qui correspond seulement aux étiquettes :
```{r}
site_occupancy <- site_occupancy %>% select(`1`, `2`, `3`, `4`, `5`, `6`, `7`, `8`, `9`, `10`, `11`, `12`, `13`, `14`, `15`, `16`, `17`, `18`, `19`, `20`, `21`, `22`, `23`, `24`)

site_occupancy <- site_occupancy %>% replace_na(list(`1`=0, `2`=0, `3`=0, `4`=0, `5`=0, `6`=0, `7`=0, `8`=0, `9`=0, `10`=0, `11`=0, `12`=0, `13`=0, `14`=0, `15`=0, `16`=0, `17`=0, `18`=0, `19`=0, `20`=0, `21`=0, `22`=0, `23`=0, `24`=0))

site_occupancy <- site_occupancy %>% mutate(`6`=as.numeric(`6`), `23`=as.numeric(`23`))
```


On remplace les 2 (dysfonctionnement de la caméra toute la semaine) par des NA :
```{r}
for (i in 1:nrow(site_occupancy)){
   for (j in 1:ncol(site_occupancy)){
    if (site_occupancy[i,j]==2){
      site_occupancy[i,j] <- NA
    } 
   }
}
```



On inverse le jeux de donnnées :
```{r}
site_occupancy <- as.data.frame(t(site_occupancy))
```

On rajoute une colonne avec le numéro du MS
```{r}
MS <- c(1, 2, 3, 4, 5, 6, 7, 8, 9, 10, 11, 12, 13, 14, 15, 16, 17, 18, 19, 20, 21, 22, 23, 24)
site_occupancy <- cbind(MS, site_occupancy)
```


### Enregistrement des données
```{r}
write_csv(site_occupancy,file = "Data/Tidy_Site_Occupancy.csv")
```


## Création d'un tableau avec les jours de fonctionnement de la caméra

### Import d'un tableau pré-fabriqué

```{r}
matrice_fct <- read_csv("Data/brouillon_matrice_dysfct.csv")
View(matrice_fct)
```


### Modification du jeux de données

On supprime la première colonne qui correspond seulement aux étiquettes :
```{r}
matrice_fct <- matrice_fct %>% select(`1`, `2`, `3`, `4`, `5`, `6`, `7`, `8`, `9`, `10`, `11`, `12`, `13`, `14`, `15`, `16`, `17`, `18`, `19`, `20`, `21`, `22`, `23`, `24`)

```

On inverse le jeux de donnnées :
```{r}
matrice_fct <- as.data.frame(t(matrice_fct))
```

On rajoute une colonne avec le numéro du MS
```{r}
MS <- c(1, 2, 3, 4, 5, 6, 7, 8, 9, 10, 11, 12, 13, 14, 15, 16, 17, 18, 19, 20, 21, 22, 23, 24)
matrice_fct <- cbind(MS, matrice_fct)
```


### Enregistrement des données
```{r}
write_csv(matrice_fct,file = "Data/Tidy_Effort_Capture.csv")
```


## Création d'un tableau avec les ecart_attractif

### Import d'un tableau pré-fabriqué

```{r}
matrice_ecart_attractif <- read_csv("Data/brouillon_matrice_ecart_attractif.csv")
View(matrice_ecart_attractif)
```


### Modification du jeux de données

On supprime la première colonne qui correspond seulement aux étiquettes :
```{r}
matrice_ecart_attractif <- matrice_ecart_attractif %>% select(`1`, `2`, `3`, `4`, `5`, `6`, `7`, `8`, `9`, `10`, `11`, `12`, `13`, `14`, `15`, `16`, `17`, `18`, `19`, `20`, `21`, `22`, `23`, `24`)

```

On inverse le jeux de donnnées :
```{r}
matrice_ecart_attractif <- as.data.frame(t(matrice_ecart_attractif))
```

On rajoute une colonne avec le numéro du MS
```{r}
MS <- c(1, 2, 3, 4, 5, 6, 7, 8, 9, 10, 11, 12, 13, 14, 15, 16, 17, 18, 19, 20, 21, 22, 23, 24)
matrice_ecart_attractif <- cbind(MS, matrice_ecart_attractif)
```


### Enregistrement des données
```{r}
write_csv(matrice_ecart_attractif,file = "Data/Tidy_Ecart_Attractif.csv")
```

