---
title: "Formatage_Donnees_Brutes"
output: html_document
date: "2026-05-28"
---

```{r setup, include=FALSE}
knitr::opts_chunk$set(echo = TRUE)
```

## Importation des librairies utiles :

```{r}

#importation tidyverse

library(readr)
library(tidyr)
library(dplyr)
library(ggplot2)
library(tibble)
library(stringr)
library(forcats)
library(lubridate)

library(stringr)

```

## Importation des donnûˋes brutes :

```{r}

Detection_Individu_PF <- read_csv("Data/Detection_Individu_PF.csv")

head(Detection_Individu_PF)

```

## Ajout des caractûˋristiques des PP

# Importation des caractûˋristiques des PP

```{r}

Description_PP <- read_csv("Data/Description_PP.csv")

head(Description_PP)

```

# Ajout des caractûˋristiques

```{r}

Detection_Individu_PF = Detection_Individu_PF %>% 
  mutate(Odorant = NA,
         TypePiege = NA,
         Support = NA,
         Hauteur_cm = NA,
         DistanceBorne_cm = NA,
         DistanceItineraire_cm = NA,
         TypeLieu = NA,
         MSPP = as.numeric(
           paste(MS,
                 PP,
                 sep = ""
                 )
           )
         )

n = nrow(Detection_Individu_PF)

for(i in 1:n){
  index = Detection_Individu_PF$MSPP[i]
  Detection_Individu_PF$Odorant[i] = Description_PP$Odorant[Description_PP$MSPP == index]
  Detection_Individu_PF$TypePiege[i] = Description_PP$Piege_poils[Description_PP$MSPP == index]
  Detection_Individu_PF$Support[i] = Description_PP$support_utilise[Description_PP$MSPP == index]
  Detection_Individu_PF$Hauteur_cm[i] = Description_PP$`Hauteur_sol au_sol`[Description_PP$MSPP == index]
  Detection_Individu_PF$DistanceBorne_cm[i] = Description_PP$distance_borne_marquage[Description_PP$MSPP == index]
  Detection_Individu_PF$DistanceItineraire_cm[i] = Description_PP$distance_itineraire_lynx[Description_PP$MSPP == index]
  Detection_Individu_PF$TypeLieu[i] = Description_PP$Type[Description_PP$MSPP == index]

}

Detection_Individu_PF = Detection_Individu_PF %>% 
  replace_na(
    list(
      Odorant = "sans odorant"
    )
  )

head(Detection_Individu_PF)
```
# Filtrage

```{r}
Detection_Individu_PF = Detection_Individu_PF %>% 
  mutate(
    Identifiant = if_else(
      Identifiant == "Ind\x82termin\x82",
      "Indetermine",
      Identifiant
    ),
    Sexe = if_else(
      Sexe == "M\x83le",
      "Male",
      Sexe
    ),
    Marquage_sur_hors_borne = if_else(
      Marquage_sur_hors_borne == "Indiff\x82rent",
      "Indifferent",
      Marquage_sur_hors_borne
    ),
    Borne_1 = if_else(
      Borne_1 == "Indiff\x82rent",
      "Indifferent",
      Borne_1
    ),
    Borne_2 = if_else(
      Borne_2 == "Indiff\x82rent",
      "Indifferent",
      Borne_2
    )
  ) %>% 
  filter(
    Espece == "Lynx"
  ) %>% 
  filter(
    !is.na(Heure)
  )
  
head(Detection_Individu_PF)
```

# Transformation des donnûˋes en donnûˋes exploitables en rassemblant les comportements dans une variable binaire : 0 si aucun frottement, 1 si frottement 

```{r}
Detection_Individu_PF = Detection_Individu_PF %>% 
  mutate(
    Frottement = if_else(
      PP == 1,
      if_else(
        str_detect(Borne_1, "Facial"),
        1,
        0
      ),
      if_else(
        str_detect(Borne_2, "Facial"),
        1,
        0
      )
    )
  )
  
head(Detection_Individu_PF)
```




## Export des donnûˋes traitûˋes

```{r}

Detection_Individu_PF$MSPP <- as.factor(Detection_Individu_PF$MSPP)
Detection_Individu_PF$PP <- as.factor(Detection_Individu_PF$PP)
Detection_Individu_PF$MS <- as.factor(Detection_Individu_PF$MS)
Detection_Individu_PF$PE <- as.factor(Detection_Individu_PF$PE)


Detection_Individu_PF %>% 
  select(
    MS,
    PP,
    PE,
    MSPP,
    Date,
    Heure,
    Identifiant,
    Frottement,
    TypePiege,
    Support,
    Odorant,
    ecart_attractif,
    Hauteur_cm,
    DistanceBorne_cm,
    DistanceItineraire_cm,
    TypeLieu
  ) %>% 
  write_csv(file = "Data/Tidy_Comportement.csv")

```


