---
title: "Formatage_Donnees_Detection_PF"
output: html_document
---

## Importation des librairies utiles :

```{r}

#importation tidyverse

library(readr)
library(tidyr)
library(dplyr)
library(ggplot2)
library(tibble)
library(stringr)
library(forcats)
library(lubridate)
library(stringr)

```


## Importation du jeu de données

```{r}
Releves_PF_semaines <- read_csv("Data/Detection_PF_epure.csv")
View(Releves_PF_semaines)
```


## Ajout des caractéristiques des microsites et des pièges

# Importation des caractéristiques des PP

```{r}
Description_PP <- read_csv("Data/Description_PP.csv")
head(Description_PP)
```

```{r}

Releves_PF_semaines = Releves_PF_semaines %>% 
  mutate(Odorant = NA,
         TypePiege = NA,
         Support = NA,
         Hauteur_cm = NA,
         DistanceBorne_cm = NA,
         DistanceItineraire_cm = NA,
         TypeLieu = NA,
         MSPP = as.numeric(
           paste(MS,
                 PP,
                 sep = ""
                 )
           )
         )

n = nrow(Releves_PF_semaines)

for(i in 1:n){
  index = Releves_PF_semaines$MSPP[i]
  Releves_PF_semaines[i,8] = Description_PP$Odorant[Description_PP$MSPP == index]
  Releves_PF_semaines[i,9] = Description_PP$Piege_poils[Description_PP$MSPP == index]
  Releves_PF_semaines[i,10] = Description_PP$support_utilise[Description_PP$MSPP == index]
  Releves_PF_semaines[i,11] = Description_PP$`Hauteur_sol au_sol`[Description_PP$MSPP == index]
  Releves_PF_semaines[i,12] = Description_PP$distance_borne_marquage[Description_PP$MSPP == index]
  Releves_PF_semaines[i,13] = Description_PP$distance_itineraire_lynx[Description_PP$MSPP == index]
  Releves_PF_semaines[i,14] = Description_PP$Type[Description_PP$MSPP == index]

}

Releves_PF_semaines = Releves_PF_semaines %>% 
  replace_na(
    list(
      Odorant = "sans odorant"
    )
  )

head(Releves_PF_semaines)
```


## Filtrage des lynx

```{r}
Releves_PF_semaines = Releves_PF_semaines %>% 
  filter(
    Espece == "Lynx"
  )
  
head(Releves_PF_semaines)
```


## Export des données traitées

```{r}

Releves_PF_semaines$MSPP <- as.factor(Releves_PF_semaines$MSPP)
Releves_PF_semaines$PP <- as.factor(Releves_PF_semaines$PP)
Releves_PF_semaines$MS <- as.factor(Releves_PF_semaines$MS)
Releves_PF_semaines$PE <- as.factor(Releves_PF_semaines$PE)

write_csv(Releves_PF_semaines,file = "Data/Tidy_Detection.csv")

```




## Création d'un tableau avec un ligne par semaine


La majorité a été faite à la main, sur libreoffice calc. On rajoute juste ici les caractéristiques du MS.

```{r}
data <- read_csv("Data/brouillon_semaine_piege.csv")
View(data)
```

```{r}
caracteristique_MS <- read_csv("Data/caracteristiques_MS.csv")


head(caracteristique_MS)
```

```{r}
data = data %>% 
  mutate(semaine_piege = as.numeric(
           paste(MS,
                 num_semaine,
                 sep = ""
                 )
           )
         )

n = nrow(data)

for(i in 1:n){
  index = data$MS[i]
  data$odorant[i] = caracteristique_MS$odorant[caracteristique_MS$MS == index]
  data$support[i] = caracteristique_MS$support[caracteristique_MS$MS == index]
  data$typepiege[i] = caracteristique_MS$typepiege[caracteristique_MS$MS == index]
  data$typelieu[i] = caracteristique_MS$typelieu[caracteristique_MS$MS == index]
  data$hauteur_camera_cm[i] = caracteristique_MS$hauteur_camera_cm[caracteristique_MS$MS == index]

}

head(data)
```

Remplacer les NA par des 0 pour les colonnes detection de lynx :
```{r}
data <- data %>% replace_na(list(detection=0, nb_detection=0))
View(data)
```

On supprime les lignes où la caméra n'a jamais fonctionné.
```{r}
data <- data %>% filter(nb_jours_fonctionnement!=0)
```



## Enregistrement des données

```{r}
write_csv(data,file = "Data/Tidy_Detection_Semaines.csv")
```






## Répertoriement des dysfonctionnements des caméras

```{r}
dys <- read_csv("Data/dysfonctionnements pièges.csv")
View(dys)
```


```{r}
dys <- dys %>% select(microsite, `Date de pose`, `Date de relève`, `Nombre de nuits sans dysfonctionnement`, `Nombre de nuits (de 12h00 à 12h00 jour suivant) avec dysfonctionnement`, période, `Période KO`)

dys$pourcentage_dys <- (dys$`Nombre de nuits (de 12h00 à 12h00 jour suivant) avec dysfonctionnement`/ dys$période)*100

dys1 <- dys %>% filter(!is.na(
  `Période KO`
))

dys2 <- dys %>% filter(pourcentage_dys!=0)
View(dys1)
View(dys2)
```

## Comparaison avec données brutes


```{r}
dys_real <- read_csv("Data/dysfonctionnements_apacefs.csv")
View(dys_real)
```


```{r}

dys_real$pourcentage_dys <- (dys_real$`Nombre de nuits (de 12h00 à 12h00 jour suivant) avec dysfonctionnement`/ dys_real$période)*100

dys_real1 <- dys_real %>% filter(!is.na(
  `Période KO`
))

dys_real2 <- dys_real %>% filter(pourcentage_dys!=0)
View(dys_real1)
View(dys_real2)
```


