---
title: "Site_Occupancy"
output: html_document
---

## Import librairies

```{r}
#importation tidyverse

library(readr)
library(tidyr)
library(dplyr)
library(ggplot2)
library(tibble)
library(stringr)
library(forcats)
library(lubridate)

#importation des autres librairies

library(emmeans)
library(glmmTMB)
library(bbmle)

library(blme)
library(lme4)
library(lmerTest)
library(MuMIn)

library(performance)
library(ggeffects)

library(ggsignif)

library(car)

library(unmarked)

```

## Fonctions utiles

```{r}

# Fonction de calcul des indices de surdispersion

overdisp_fun <- function(model) {
  rdf <- df.residual(model)
  rp <- residuals(model,type="pearson")
  Pearson.chisq <- sum(rp^2)
  prat <- Pearson.chisq/rdf
  pval <- pchisq(
    Pearson.chisq, 
    df=rdf, 
    lower.tail=FALSE
  )
  c(
    chisq=Pearson.chisq,
    ratio=prat,
    rdf=rdf,
    p=pval
  )
}

```

## Import données

```{r}
Tidy_Site_Occupancy <- read_csv("Data/Tidy_Site_Occupancy.csv")
head(Tidy_Site_Occupancy)

Tidy_Effort_Capture <- read_csv("Data/Tidy_Effort_Capture.csv")
#View(Tidy_Effort_Capture)

Tidy_Ecart_Attractif <- read_csv("Data/Tidy_Ecart_Attractif.csv")
#View(Tidy_Ecart_Attractif)

Tidy_PE <- read_csv("Data/Tidy_PE.csv")
#View(Tidy_PE)

caracteristique_MS <- read_csv("Data/caracteristiques_MS.csv")

```

## Formatage des données

On rajoute à Tidy_Site_Occupancy les caractéristiques associées aux microsites.
```{r}

Tidy_Site_Occupancy <- Tidy_Site_Occupancy %>% 
  mutate(odorant = NA,
         typepiege = NA,
         support = NA,
         hauteur_camera_cm = NA,
         typelieu = NA)

n = nrow(Tidy_Site_Occupancy)

for(i in 1:n){
  index = Tidy_Site_Occupancy$MS[i]
  Tidy_Site_Occupancy$odorant[i] = caracteristique_MS$odorant[caracteristique_MS$MS == index]
  Tidy_Site_Occupancy$support[i] = caracteristique_MS$support[caracteristique_MS$MS == index]
  Tidy_Site_Occupancy$typepiege[i] = caracteristique_MS$typepiege[caracteristique_MS$MS == index]
  Tidy_Site_Occupancy$typelieu[i] = caracteristique_MS$typelieu[caracteristique_MS$MS == index]
  Tidy_Site_Occupancy$hauteur_camera_cm[i] = caracteristique_MS$hauteur_camera_cm[caracteristique_MS$MS == index]

}
```

## Formatage des données

On converti les data.frame en objets unmarkedFrameOccu pour qu'ils puissent être traités par les fonctions du package unmarked.

```{r}
y <- Tidy_Site_Occupancy[, 2:35]
siteCovs <- Tidy_Site_Occupancy[, c(
  "support", 
  "odorant", 
  "typepiege", 
  "typelieu", 
  "hauteur_camera_cm"
  )
]

obsCovs <- list(
  effort_capture = Tidy_Effort_Capture[, 2:ncol(Tidy_Effort_Capture)],
  PE = Tidy_PE[, 2:ncol(Tidy_PE)],
  ecart_attractif = Tidy_Ecart_Attractif[, 2:ncol(Tidy_Ecart_Attractif)]
  )

data <- unmarkedFrameOccu(
  y = y, 
  siteCovs = siteCovs, 
  obsCovs = obsCovs
  )
```

## Création de modèles

### Création du modèle le plus simple

```{r}
first_modele <- occu(formula = ~ scale(effort_capture) ~ 1 , data = data)
summary(first_modele)

modele <- occu(formula = ~ as.factor(PE) ~ 1 , data = data)
summary(modele)

modele <- occu(formula = ~ scale(ecart_attractif) ~ 1 , data = data)
summary(modele)
```

```{r}
modele <- occu(formula = ~ support ~ 1 , data = data)
summary(modele)

modele <- occu(formula = ~ odorant ~ 1 , data = data)
summary(modele)

modele <- occu(formula = ~ typepiege ~ 1 , data = data)
summary(modele)

modele <- occu(formula = ~ typelieu ~ 1 , data = data)
summary(modele)

modele <- occu(formula = ~ scale(hauteur_camera_cm) ~ 1 , data = data)
summary(modele)
```

```{r}
modele_ombrelle <- occu(formula = 
                 ~ support +
                 as.factor(PE) +
                 scale(effort_capture) +
                 scale(ecart_attractif) +  
                 odorant
                 ~ 1 , 
               data = data
               )


summary(modele_ombrelle)

```

```{r}
options(na.action = "na.fail")
modeles_AICc = dredge(modele_ombrelle)
head(modeles_AICc)

modeles_selection = get.models(
  modeles_AICc, 
  subset = delta < 2)
length(modeles_selection)

meilleur_modele = modeles_selection[[1]]
summary(meilleur_modele)
```

```{r}
modele_final <- occu(formula = 
                 ~ as.factor(PE) +
                 ecart_attractif +  
                 odorant +
                 typelieu
                 ~ 1 , 
               data = data
               )

# 1. Créer un jeu de données factice pour tes prédictions
# Par exemple, si tu veux l'effet de "odorant" :
newdata_odorant <- data.frame(
  PE = factor(levels(data$PE)[1], levels = levels(data$PE)),  # Valeur fixe
  ecart_attractif = 0,  # car scale() => moyenne = 0
  odorant = levels(data$odorant),  # Tous les niveaux de odorant
  typelieu = factor(levels(data$typelieu)[1], levels = levels(data$typelieu))  # Valeur fixe
)

# 2. Faire les prédictions
pred_odorant <- predict(
  modele_final, 
  type = "state",  # "state" pour la proba d'occupation, "det" pour la détection
  newdata = newdata_odorant
)

# 3. Visualiser avec ggplot2
library(ggplot2)

newdata_odorant$Predicted <- pred_odorant$Predicted
newdata_odorant$Lower <- pred_odorant$lower
newdata_odorant$Upper <- pred_odorant$upper

ggplot(newdata_odorant, aes(x = odorant, y = Predicted)) +
  geom_point(size = 3) +
  geom_errorbar(aes(ymin = Lower, ymax = Upper), width = 0.2) +
  labs(title = "Effet de odorant sur l'occupation",
       y = "Probabilité d'occupation",
       x = "Odorant") +
  theme_minimal()
```

